---
title: "Diferencias en el acceso a la ciudad desde un barrio formal/informal"
description: |
  Caso de estudio: Barrio Padre Carlos Mugica y su entorno formal
output: 
  html_document:
    toc: false
    number_sections: false
    code_folding: hide
---

editor_options: 
  chunk_output_type: console
  
```{r librerias, include=FALSE}

options(scipen = 999)

library(bootstrap)
library(bslib)
library(data.table)
library(dplyr)
library(DT)
library(geofacet)
library(ggmap)
library(ggplot2)
library(googlesheets4)
library(installr)
library(janitor)
library(knitr)
library(leaflet)
library(leaflet.extras)
library(lubridate)
library(lwgeom)
library(maptools)
library(openxlsx)
library(osmdata)
library(osrm)
library(plotly)
library(purrr)
library(RColorBrewer)
library(readxl)
library(readr)
library(rgdal)
library(rgeos)
library(rmarkdown)
library(rsconnect)
library(scales)
library(sf)
#library(shiny)
#library(shinydashboard)
#library(shinyjs)
library(sodium)
library(sp)
library(stringr)
library(tidygeocoder)
library(tidyr)
library(tidyverse)
library(viridis)
library(viridisLite)
library(vroom)
library(writexl)

#In RStudio, you can render your site locally (knit + preview all .Rmd files in one fell swoop). Se puede escribir en la consola: rmarkdown::render_site()  SIEMPRE HACER ESTO PARA IMPACTAR LOS CAMBIOS EN EL SITIO!

```

```{r exclude_false, include=FALSE}
knitr::opts_chunk$set(
  comment =FALSE,
  #fig.width = 6, fig.height = 6, 
  message=FALSE, warning=FALSE
)
```

```{r, include=FALSE}
gotop::use_gotop(
  src = "fas fa-chevron-circle-up", # css class from Font Awesome
  color = "tomato", # color
  opacity = 0.8, # transparency
  width = 30, # size
  appear = 100 # number of pixels before appearance
  )
```
<script>
function initTableSettings() {
  $('.searchable-table').each(function () {  // Only apply to tables with "searchable-table" class
    var table = $(this).DataTable();
    table.columns().every(function () {
      var column = this;
      var header = $(column.header());
      var input = $('<br><input type="text" placeholder="Filter" style="width: 75%;"/>').appendTo(header).on('keyup change', function () {
        if (column.search() !== this.value) {
          column.search(this.value).draw();
        }
      });
    });
  });
}

$(document).ready(function() {
  initTableSettings();
});
</script>


Acá hago una intro épica para mi tema de tesis.


<h2>
  PRIMER PASO </br>
  <small class="text-muted"> |  Metodología de investigación </small>
</h2>

Tomo el polígono del barrio Padres Carlos Mugica y el de la ciudad de Buenos Aires.



<details><summary> Código </summary> 

```{r, echo=FALSE, out.width='75%', fig.align='left', fig.height = 5}
#ESPACIOS VERDES Y BARRIOS POPULARES. nO CREO QUE NECESITE ESTO POR AHORA.

#LLAMO LOS ESPACIOS VERDES, PERO UNA SOLA VEZ PORQUE LOS VOY A MODIFICAR Y GUARDAR ASÍ PARA NO TENER QUE REPETIR ESTE PASO:
#espacios_verdes = st_read("https://cdn.buenosaires.gob.ar/datosabiertos/datasets/secretaria-de-desarrollo-urbano/espacios-verdes/espacio_verde_publico.geojson") %>% 
#  st_make_valid() 

#Unifico todos los polígonos de espacios verdes en un solo multipoligono
#espacios_verdes = st_union(espacios_verdes)

#espacios_verdes = espacios_verdes %>% 
#  st_make_valid()

#barrios_populares = st_read("data/barrios_vulnerables.shp")%>% 
#  st_transform(4326)%>% 
#  st_make_valid()

#barrios_populares = st_union(barrios_populares) %>% 
#  st_make_valid()%>%
#  st_sf()

# RESTO LAS GEOMETRIAS DE ESPACIOS VERDES A LOS BARRIOS PARA QUE CUANDO GENERE LOS PUNTOS ALEATORIOS, NO CAIGAN AHÍ (Restar geometria2 de geometria1):
#ciudad_cfiltro = st_difference(ciudad, barrios_populares)


#LO GUARDO Y LO LLAMO PARA NO REPETIR:
#st_write(ciudad_s_verde,"data/ciudad_sverde.geojson")
```

```{r, echo=FALSE, out.width='75%', fig.align='left', fig.height = 5}

ciudad = st_read("https://cdn.buenosaires.gob.ar/datosabiertos/datasets/ministerio-de-educacion/perimetro/perimetro.geojson") %>% 
  #mutate(AREAKM2 = round((AREA/1000000),2)) %>% 
  st_transform(4326)%>% 
  st_make_valid()#%>%
  #arrange(BARRIO)

colectivos_paradas = st_read("https://cdn.buenosaires.gob.ar/datosabiertos/datasets/transporte-y-obras-publicas/colectivos-paradas/paradas-de-colectivo.geojson") %>% 
  st_transform(4326)

b_mugica_sectores = st_read("data/sector.shp")

b_mugica <- st_buffer(st_union(b_mugica_sectores), 0.5) %>%
  st_sf() %>%  # convert to sf object with geometry column
  st_transform(4326) %>%
  mutate(area_km2 = as.numeric(st_area(geometry)) / 1e6)
  
#EDITO EL POLIGONO DE LA CIUDAD PARA DESCONTARLE EL BARRIO:
ciudad_cfiltro = st_difference(ciudad, b_mugica)

ggplot(ciudad_cfiltro) +
  geom_sf()

```
</details>

Creo un buffer en torno al barrio mugica, calculo su area y la divido por el área del barrio, lo que me da como resultado, la cantidad de poligonos lindantes que puedo sacar de la misma area.

Buffer de 2500m.
Área buffer/0.725 km2 (área aproximada del barrio) = n

```{r, echo=FALSE, out.width='75%', fig.align='left', fig.height = 5}
# CREO UN BUFFER EN TORNO AL BARRIO MUGICA
b_buffer <- st_buffer(b_mugica, dist = 1500) #distancia en metros

#INTERSECCIONO EL BUFFER CON LOS LIMITES DE LA CIUDAD
b_buffer <- st_intersection(b_buffer, ciudad_cfiltro) %>% 
  st_transform(32721)

ggplot(b_buffer) +
  geom_sf()
```

Con ese número, genero n puntos aleatorios dentro del buffer y a partir de ellos creo areas con voronoi.

```{r, echo=FALSE, out.width='75%', fig.align='left', fig.height = 5}
#ESTA PARTE TAMBIÉN LA EJECUTO UNA SOLA VEZ, PORQUE LOS POLIGONOS VORONOI EN BASE A LOS PUNTOS VARÍAN CON CADA CORRIDA SINO. PARA SIMPLIFICAR EL PROCESO LOS GUARDO Y LOS LLAMO.

# CALCULO CUANTOS PUNTOS ME ENTRAN EN EL BUFFER
buffer_area <- as.numeric(st_area(b_buffer)) / 1e6  # in km²
n_polygons <- round(buffer_area / 0.604)

#GENERO ESA CANTIDAD DE PUNTOS ALEATORIOS
sample_pts <- st_sample(b_buffer, size = n_polygons, type = "hexagonal")

#HAGO LAS PARTICIONES CON VORONOI EN BASE A LOS PUNTOS
voronoi <- st_voronoi(do.call(c, st_geometry(sample_pts))) %>%
  st_collection_extract("POLYGON") %>%
  st_sf(geometry = .)
st_crs(voronoi) <- st_crs(b_buffer)

#LAS INTERSECTO CON EL BUFFER
split_zones = st_intersection(voronoi, b_buffer) %>%
  select(area,geometry) %>% 
  mutate(area_km2 = as.numeric(st_area(geometry))/ 1e6) %>% 
  arrange(desc(area_km2))

ggplot(split_zones) +
  geom_sf()

st_write(split_zones, "data/split_zones15.geojson")

sectores_proximos = st_read("data/split_zones15.geojson") %>%  
  st_transform(4326) %>% 
  st_make_valid() %>% 
  mutate(numero = row_number())
```

Como resultado tengo las areas circundantes aleatorias en torno al barrio.
Como algunos sectores son predominantemente no residenciales, excluyo esos.
Para hacerlo superpongo las geometrías al mapa satelital para evidenciar lo que sucede en el territorio.
Además tengo en cuenta cuán parecidas son las areas de los poligonos al área del barrio (0.604km2)

```{r, echo=FALSE, out.width='75%', fig.align='left', fig.height = 7}
mapa_sectores_proximos =
leaflet(st_zm(ciudad)) %>%
  addTiles() %>%
  addProviderTiles(providers$CartoDB.Positron, group = "OSM",
                   options = providerTileOptions(minzoom = 1, maxzoom = 15)) %>%
  addProviderTiles(providers$Esri.WorldImagery, group = "Satelite") %>%
  addLayersControl(
    baseGroups = c("Satelite","OSM"), 
    overlayGroups = c("Sectores proximos","Barrio Mugica"))%>% 
  
  addPolygons(data= sectores_proximos,
              color = "black",
              weight = 0.8,
              opacity = 0.7,
              fillColor = "white",
              fillOpacity = 0.4,
              popup = ~paste("<strong> AREA KM2: </strong>", round(area_km2, 3), "km2<br><strong>ID:</strong>", numero),
              group = "Sectores proximos") %>% 
  
  addPolygons(data= b_mugica,
              color = "black",
              weight = 0.8,
              opacity = 0.7,
              fillColor = "#a64d79",
              fillOpacity = 0.4,
              popup = ~paste("<strong>AREA KM2:</strong>", round(area_km2, 3)),
              group = "Barrio Mugica")

mapa_sectores_proximos
```

En base a eso, selecciono los sectores 1,2,7,8,9,10. Estos 6 sectores cuentan con la proximidad suficiente como para considerarse el entorno urbano formal al que debe integrarse la urbanización informal, y son comparables en relación al uso predominantemente residencial del suelo.

El mapa resultante es el siguiente:
```{r, echo=FALSE, out.width='75%', fig.align='left', fig.height = 7}
sectores_proximos = sectores_proximos %>% 
  filter(numero %in% c("1", "2", "7", "8", "9", "10"))

sectores_proximos = st_intersection(sectores_proximos, b_buffer_1800) %>% 
  st_make_valid() %>% 
  select(c("area","area_km2","numero","perimetro","geometry")) %>% 
  mutate(area_km2 = as.numeric(st_area(geometry)) / 1e6)


mapa_sectores_proximos =
leaflet(st_zm(ciudad)) %>%
  addTiles() %>%
  addProviderTiles(providers$CartoDB.Positron, group = "OSM",
                   options = providerTileOptions(minzoom = 1, maxzoom = 15)) %>%
  addProviderTiles(providers$Esri.WorldImagery, group = "Satelite") %>%
  addLayersControl(
    baseGroups = c("Satelite","OSM"), 
    overlayGroups = c("Sectores proximos","Barrio Mugica"))%>% 
  
  addPolygons(data= sectores_proximos,
              color = "black",
              weight = 0.8,
              opacity = 0.7,
              fillColor = "white",
              fillOpacity = 0.4,
              popup = ~paste("<strong> AREA KM2: </strong>", round(area_km2, 3), "km2<br><strong>ID:</strong>", numero),
              group = "Sectores proximos") %>% 
  
  addPolygons(data= b_mugica,
              color = "black",
              weight = 0.8,
              opacity = 0.7,
              fillColor = "#a64d79",
              fillOpacity = 0.4,
              popup = ~paste("<strong>AREA KM2:</strong>", round(area_km2, 3)),
              group = "Barrio Mugica")

mapa_sectores_proximos
```


```{r, echo=FALSE, out.width='75%', fig.align='left', fig.height = 7}
#LLAMO A LOS SECTORES DEL BARRIO MUGICA PARA QUE LA DISTRIBUCIÓN DE LOS PUNTOS ALEATORIOS ESTÉ MÁS DISTRIBUIDA. TODA ESTA PARTE LA HAGO UNA SOLA VEZ.

#GENERO Y GUARDO LOS PTOS ALEATORIOS PORQUE SINO CADA VEZ QUE CORRO EL CODIGO, SON NUEVOS:
#puntos_aleatorios_bm <- rowwise(b_mugica_sectores) %>%
#  mutate(punto_aleatorio = st_sample(geometry, 1, type = "random")) %>% 
#  st_drop_geometry(geometry) %>% 
#  st_as_sf()

#GUARDO LOS PUNTOS PARA LLAMARLOS DESPUES:
#st_write(puntos_aleatorios_bm, "data/puntos_aleatorios_bm.geojson")

#LLAMO A LOS PUNTOS ALEATORIOS GUARDADOS DEL BARRIO MUGICA:
puntos_aleatorios_bm = st_read("data/puntos_aleatorios_bm.geojson") %>% 
  st_transform(4326) %>% 
  clean_names() %>% 
  filter(sector %in% c("CO", "SM", "YP", "PO", "IN"))

#CONSTRUYO ISOCRONAS DE 15M
#lista_isocronas_bm_15 <- lapply(puntos_aleatorios_bm$geometry, function(point) {
#  osrmIsochrone(loc = st_coordinates(point),
#                breaks = seq(from = 0, to = 15, by = 15),
#                res = 40,
#                osrm.profile = "foot")
#})

#Combino las isocronas
#isocronas15_bm = do.call(rbind, lista_isocronas_bm_15)

#st_write(isocronas15_bm, "data/isocronas15.3_bm.geojson")

isocronas15_bm = st_read("data/isocronas15.3_bm.geojson")%>% 
                    st_transform(4326) %>% 
                    #cbind(st_drop_geometry(centroides)) %>% 
                    st_make_valid()%>% 
                    mutate(id = row_number())
```

```{r}
mapa_isocronas =
leaflet(st_zm(ciudad)) %>%
  addTiles() %>%
  addProviderTiles(providers$CartoDB.Positron, group = "OSM",
                   options = providerTileOptions(minzoom = 1, maxzoom = 15)) %>%
  addProviderTiles(providers$Esri.WorldImagery, group = "Satelite") %>%
  addLayersControl(
    baseGroups = c("OSM","Satelite"), 
    overlayGroups = c("Puntos Aleatorios Barrio Mugica", "Isocronas Barrio Mugica","CABA","Barrio Mugica","Sectores Proximos" ))%>% 
  
  addPolygons(data= ciudad,
              color = "black",
              weight = 1,
              opacity = 0.7,
              fillColor = "white",
              fillOpacity = 0,
              group = "CABA") %>% 
  
    addPolygons(data= sectores_proximos,
              color = "black",
              weight = 0.8,
              opacity = 0.7,
              fillColor = "white",
              fillOpacity = 0.4,
              popup = ~paste("<strong> AREA KM2: </strong>", round(area_km2, 3),"km2<br><strong>ID:</strong>", numero),
              group = "Sectores proximos") %>% 
  
  addPolygons(data= b_mugica,
              color = "black",
              weight = 0.8,
              opacity = 0.7,
              fillColor = "#a64d79",
              fillOpacity = 0.4,
              popup = ~paste("<strong>AREA KM2:</strong>", round(area_km2, 3)),
              group = "Barrio Mugica") %>% 


  addPolygons(data= isocronas15_bm,
              color = "#a2c4c9",
              weight = 0.8,
              opacity = 0.7,
              fillColor = "#a2c4c9",
              fillOpacity = 0.5,
              popup = ~paste("<strong> ID: </strong>", id),
              group = "Isocronas Barrio Mugica") %>% 
  
      addCircleMarkers(data=puntos_aleatorios_bm,
              fillColor = "#45818e",
              weight = 0.5,
              color = "#45818e",
              fillOpacity = 0.2,
              radius = 2,
              popup = ~paste("<strong> SECTOR: </strong>", sector),
              group = "Puntos Aleatorios Barrio Mugica")

mapa_isocronas
```


