---
title: "Diferencias en el acceso a la ciudad desde un barrio formal/informal"
description: |
  Caso de estudio: Barrio Padre Carlos Mugica y su entorno formal
output: 
  html_document:
    toc: false
    number_sections: false
    code_folding: hide
    css: custom_style.css
editor_options: 
  chunk_output_type: console
---

```{r librerias, include=FALSE}

options(scipen = 999)

library(bootstrap)
library(bslib)
library(data.table)
library(dplyr)
library(DT)
library(geofacet)
library(ggmap)
library(ggplot2)
library(googlesheets4)
library(installr)
library(janitor)
library(knitr)
library(leaflet)
library(leaflet.extras)
library(lubridate)
library(lwgeom)
library(maptools)
library(openxlsx)
library(osmdata)
library(osrm)
library(plotly)
library(purrr)
library(RColorBrewer)
library(readxl)
library(readr)
library(rgdal)
library(rgeos)
library(rmarkdown)
library(rsconnect)
library(scales)
library(sf)
#library(shiny)
#library(shinydashboard)
#library(shinyjs)
library(sodium)
library(sp)
library(stringr)
library(tidygeocoder)
library(tidyr)
library(tidyverse)
library(viridis)
library(viridisLite)
library(vroom)
library(writexl)

#In RStudio, you can render your site locally (knit + preview all .Rmd files in one fell swoop). Se puede escribir en la consola: rmarkdown::render_site()  SIEMPRE HACER ESTO PARA IMPACTAR LOS CAMBIOS EN EL SITIO!

```

```{r exclude_false, include=FALSE}
knitr::opts_chunk$set(
  comment =FALSE,
  #fig.width = 6, fig.height = 6, 
  message=FALSE, warning=FALSE
)
```

```{r, include=FALSE}
gotop::use_gotop(
  src = "fas fa-chevron-circle-up", # css class from Font Awesome
  color = "tomato", # color
  opacity = 0.8, # transparency
  width = 30, # size
  appear = 100 # number of pixels before appearance
  )
```
<script>
function initTableSettings() {
  $('.searchable-table').each(function () {  // Only apply to tables with "searchable-table" class
    var table = $(this).DataTable();
    table.columns().every(function () {
      var column = this;
      var header = $(column.header());
      var input = $('<br><input type="text" placeholder="Filter" style="width: 75%;"/>').appendTo(header).on('keyup change', function () {
        if (column.search() !== this.value) {
          column.search(this.value).draw();
        }
      });
    });
  });
}

$(document).ready(function() {
  initTableSettings();
});
</script>


## BKK FIRMUS </br><small class="text-muted"> || Database from forms</small> {.tabset}

<a name="top"></a> <!-- Anchor at the top of the document -->
<a class="top-link" href="#top">↑</a> <!-- Floating "Back to Top" button -->



Acá hago una intro épica para mi tema de tesis.


<h2>
  PRIMER PASO </br>
  <small class="text-muted"> |  Metodología de investigación </small>
</h2>

Para llevar esto a cabo, conformé una muestra territorial, tomando un punto aleatorio dentro de cada ...

<details><summary> Código </summary> 
```{r }

ciudad = st_read("https://cdn.buenosaires.gob.ar/datosabiertos/datasets/ministerio-de-educacion/perimetro/perimetro.geojson") %>% 
  #mutate(AREAKM2 = round((AREA/1000000),2)) %>% 
  st_transform(4326)#%>%
  #arrange(BARRIO)

colectivos_paradas = st_read("https://cdn.buenosaires.gob.ar/datosabiertos/datasets/transporte-y-obras-publicas/colectivos-paradas/paradas-de-colectivo.geojson") %>% 
  #mutate(AREAKM2 = round((AREA/1000000),2)) %>% 
  st_transform(4326)#%>%
  #arrange(BARRIO)


espacios_verdes = st_read("https://cdn.buenosaires.gob.ar/datosabiertos/datasets/secretaria-de-desarrollo-urbano/espacios-verdes/espacio_verde_publico.geojson") %>% 
  st_make_valid() 

#eevv_unido = st_union(mb_eevv)


# RESTO LAS GEOMETRIAS DE ESPACIOS VERDES A LOS BARRIOS PARA QUE CUANDO GENERE LOS PUNTOS ALEATORIOS, NO CAIGAN AHÍ (Restar geometria2 de geometria1):

#barrios_sverde = st_difference(barrios, eevv_unido) 

#LO GUARDO Y LO LLAMO PARA NO REPETIR:

#barrios_sverde = st_read("data/barrios_sverde.geojson")

#GENERO Y GUARDO LOS PTOS ALEATORIOS PORQUE SINO CADA VEZ QUE CORRO EL CODIGO, SON NUEVOS:

#puntos_aleatoriossv <- rowwise(barrios_sverde) %>%
#  mutate(punto_aleatorio = st_sample(geometry, 1, type = "random")) %>% 
#  st_drop_geometry(geometry) %>% 
#  st_as_sf()

#st_write(puntos_aleatoriossv, "data/nuevos_puntos.geojson")

#puntos_aleatorios = st_read("data/nuevos_puntos.geojson")

```
</details>






