---
title: "Impuesto a la Pobreza"
description: |
  Diferencias en el acceso al mercado alimentario desde un barrio formal/informal, Caso de estudio Barrio Padre Carlos Mugica y su entorno
---

  
```{r librerias, include=FALSE}

options(scipen = 999)

library(bootstrap)
library(bslib)
library(data.table)
library(dplyr)
library(DT)
library(geofacet)
library(ggmap)
library(ggplot2)
library(googlesheets4)
library(installr)
library(janitor)
library(knitr)
library(leaflet)
library(leaflet.extras)
library(lubridate)
library(lwgeom)
library(maptools)
library(openxlsx)
library(osmdata)
library(osrm)
library(plotly)
library(purrr)
library(RColorBrewer)
library(readxl)
library(readr)
library(rgdal)
library(rgeos)
library(rmarkdown)
library(rsconnect)
library(scales)
library(sf)
#library(shiny)
#library(shinydashboard)
#library(shinyjs)
library(sodium)
library(sp)
library(stringr)
library(tidygeocoder)
library(tidyr)
library(tidyverse)
library(viridis)
library(viridisLite)
library(vroom)
library(writexl)

#In RStudio, you can render your site locally (knit + preview all .Rmd files in one fell swoop). Se puede escribir en la consola: rmarkdown::render_site()  SIEMPRE HACER ESTO PARA IMPACTAR LOS CAMBIOS EN EL SITIO!

```

```{r exclude_false, include=FALSE}
knitr::opts_chunk$set(
  comment =FALSE,
  #fig.width = 6, fig.height = 6, 
  message=FALSE, warning=FALSE
)
```

```{r, include=FALSE}
gotop::use_gotop(
  src = "fas fa-chevron-circle-up", # css class from Font Awesome
  color = "tomato", # color
  opacity = 0.8, # transparency
  width = 30, # size
  appear = 100 # number of pixels before appearance
  )
```
<script>
function initTableSettings() {
  $('.searchable-table').each(function () {  // Only apply to tables with "searchable-table" class
    var table = $(this).DataTable();
    table.columns().every(function () {
      var column = this;
      var header = $(column.header());
      var input = $('<br><input type="text" placeholder="Filter" style="width: 75%;"/>').appendTo(header).on('keyup change', function () {
        if (column.search() !== this.value) {
          column.search(this.value).draw();
        }
      });
    });
  });
}

$(document).ready(function() {
  initTableSettings();
});
</script>


<h2>
  CONCEPTOS CLAVE 
</h2>

  Barrio popular, Asentamiento informal, Canasta básica, Mercado alimentario local, Accesibilidad, Desigualdad urbana, Fragmentación espacial, Política pública, Intervención urbana.


<h2>
  PROBLEMA | Impuesto a la pobreza
</h2>

  Múltiples estudios sostienen que los bienes y servicios básicos son más costosos para las poblaciones socioeconómicamente vulnerables. Si bien este fenómeno se puede observar también en zonas de la periferia urbana y rurales, es de particular interés su ocurrencia en las ciudades, donde la oferta se presenta en una aparente cercanía, lo que se esperaría que disminuya parcialmente la brecha. Sin embargo, la misma persiste debido a diversos factores como la existencia de barreras físicas urbanas, las características de la oferta real y la reducida capacidad de compra al por mayor, entre otros. 



<h2>
  PREGUNTAS
</h2>

  ¿En qué medida se evidencia el impuesto a la pobreza en el Barrio Padre Carlos Mugica? 
  
  ¿Se pueden identificar factores urbanos como la accesibilidad, la integración física, la densidad comercial o la seguridad que incidan negativamente en el funcionamiento del mercado alimentario local? 

  ¿Qué tipo de intervenciones podrían contribuir a corregir sus distorsiones?


<h2>
  CONTRIBUCIÓN | Revisión de la bibliografía
</h2>

<p><span>La literatura existente aborda el problema con distintos enfoques desde su denominaci&oacute;n como impuesto a la pobreza o &ldquo;ghetto tax&rdquo; en el libro &ldquo;Los pobres pagan m&aacute;s&rdquo; (The Poor Pay More) de David Caplovitz publicado en 1967.&nbsp;</span></p>
<p><span>A partir de entonces, la gran cantidad de estudios publicados en torno al tema han reafirmado la influencia que tienen los factores territoriales sobre el fen&oacute;meno. Las barreras urbanas representan una limitaci&oacute;n tanto para compradores como para los vendedores que necesitan transportar las mercader&iacute;as aumentando sus costos operativos (Chung y Myers, 1999). La poca presencia de sucursales de grandes cadenas en sectores urbanos informales disminuye ese tipo de oferta, generalmente m&aacute;s econ&oacute;mica debido a los beneficios de las econom&iacute;as de escala. (Kaufman, 1997). Las limitaciones de espacio tambi&eacute;n afectan la capacidad de acopio, al igual que la irregularidad de los servicios o la disponibilidad de infraestructura para mantener los productos frescos, particularmente en el rubro alimenticio. La dificultad o incapacidad de conseguir financiaci&oacute;n, al igual que las trabas en el acopio tambi&eacute;n disminuye la posibilidad de hacer compras al por mayor, perjudicando a compradores y vendedores que no pueden beneficiarse por las promociones (Kunreuther, 1973).</span></p>
<p><span>En algunas publicaciones se estima que los hogares con menor nivel adquisitivo invierten m&aacute;s tiempo en la b&uacute;squeda de precios bajos y descuentos (Becker, 1965), pero esto se pone en duda en el presente estudio, debido a las limitaciones temporales que tienen las poblaciones m&aacute;s vulnerables debido a la gran carga horaria laboral, el cuidado de menores, el trabajo en el hogar, y las distancias reales a los locales con mejor oferta.</span></p>
<p><span>Existen an&aacute;lisis desde la perspectiva de los consumidores (Davies y Lorna, 2020/ Allcott, 2019), propuestas de medici&oacute;n de las diferencias (Corfe y Keohane, 2018), estudios espec&iacute;ficamente orientados a bienes alimentarios ( Kaufman, MacDonald,Lutz, y Smallwood, 1997/ Kurtzon y McClelland, 2010), comparaciones entre distintos barrios (Kern, Auchincloss , Robinson, Stehr y Pham-Kanter, 2017), calidad y cantidad de la oferta (Gosliner, Brown, Sun, Woodward-Lopez y Crawford, 2018)</span></p>
<p><span>Es evidente que en los barrios informales urbanos, muchas de las condiciones mencionadas en la literatura se presentan en niveles extremos. El Indice Barrial de Precios (ISEPCI) elabora relevamientos mensuales de canastas en barrios populares de la Argentina, y reportes como el FARCO (2024) tratan tambi&eacute;n a nivel nacional la problem&aacute;tica del consumo y seguridad alimentaria en barrios populares.</span></p>
<p><span>Es por este motivo, que se propone el estudio del caso Barrio Padre Carlos Mugica, para evaluar, en primer lugar, si existe dicha prima a la pobreza, y de ser as&iacute;, estimar su dimensi&oacute;n.&nbsp;</span><span><br></span><span>Como sucede en otras villas y asentamientos de la ciudad, &eacute;ste colinda con zonas que alojan hogares de gran poder adquisitivo, lo que representa una complejidad extra a la hora de comparar el barrio con su entorno formal.</span></p>
<p><span>A partir de esto, se busca definir una metodolog&iacute;a reproducible para hacerlo en otros barrios informales de la Ciudad de Buenos Aires y poder cruzarlo con variables territoriales determinando su interrelaci&oacute;n. Entender cu&aacute;les son los factores urbanos m&aacute;s influyentes permitir&iacute;a dise&ntilde;ar pol&iacute;ticas p&uacute;blicas para combatir la problem&aacute;tica.</span></p>
<p><span>Un estudio muy reciente del BID, Impuesto a la pobreza en la Argentina (Mitchell, Macci&oacute;, Salvia, Poy y Pla, 2024) comparte gran parte del enfoque y algunos aspectos metodol&oacute;gicos, pero su abordaje se orienta a los &nbsp;territorios perif&eacute;ricos del AMBA, donde demuestran una presencia clara de este fen&oacute;meno. Su aporte se volvi&oacute; muy valioso y central para el desarrollo del presente an&aacute;lisis.</span></p>
<p><br></p>


<h2>
  PROPUESTA METODOLÓGICA
</h2>

<p><span>Se estudi&oacute; el caso del Barrio Mugica en relaci&oacute;n a su entorno formal.</span></p>
<p><span>Para definir el recorte territorial, se tom&oacute; el Barrio Mugica en su totalidad (pol&iacute;gono definido en la ley N&ordm;6.129) y se definieron 4 sectores formales de mayor proximidad al mismo, con una superficie total similar, y con una densidad de viviendas mayor a 3500 para garantizar que en ellos predomina un uso residencial.</span></p>
<p><span>Dentro de cada uno de los sectores resultantes se tomaron 9 puntos aleatorios para representar a los hogares, y se trazaron isocronas a 5, 10 y 15 minutos de distancia a pie, cubriendo as&iacute; la totalidad de los pol&iacute;gonos y parte de las zonas colindantes.</span><span><br></span><span>Se tuvo en cuenta este rango temporal y este tipo de traslado, considerando la baja proporci&oacute;n de veh&iacute;culos particulares dentro del Barrio Mugica, la baja irrigaci&oacute;n de transporte p&uacute;blico en la zona, y el reducido tiempo disponible para hacer las compras, debido al cuidado de menores, tareas del hogar, y tiempos de trabajo y desplazamiento.</span></p>
<p><strong><span>En la primera parte del estudio se busca determinar si existe un impuesto a la pobreza en el caso de estudio, y de ser as&iacute;, definir su magnitud.</span></strong></p>
<p><span>Para estudiar el costo de los productos alimentarios a los cuales tienen acceso los hogares de cada sector, se relevaron los comercios comprendidos dentro de las isocronas.&nbsp;</span><span><br></span><span>En base a esto se pudo extraer una sub-canasta alimentaria de precio m&iacute;nimo disponible.</span></p>
<p><span>Para definir qu&eacute; alimentos relevar, se tom&oacute; la canasta b&aacute;sica alimentaria, y se seleccionaron 7 productos en base a los siguientes criterios:</span><span><br></span><span>1) Representatividad: Productos de consumo proporcionalmente elevado dentro de los valores definidos para un adulto (ver tabla de referencia), de categor&iacute;as diversas, y que permitir&iacute;an elaborar las 4 comidas. (sin incluir frutas ni hortalizas)</span><span><br></span><span>2) Homogeneidad: Siempre se compararon las mismas unidades de venta.&nbsp;</span><span><br></span><span>A falta de poder mantener constante la marca/calidad de los mismos, se seleccion&oacute; el art&iacute;culo de cada categor&iacute;a con el precio m&aacute;s econ&oacute;mico disponible en cada local.</span><span><br><br></span></p>
<p><span>La encuesta se compuso de la siguiente manera:</span></p>
<ol>
    <li style="list-style-type:lower-alpha;">
        <p><span>Preguntas/relevamiento cuantitativo:</span></p>
        <ol>
            <li style="list-style-type:lower-roman;">
                <p><span>&iquest;El establecimiento es sucursal de una cadena de supermercados?</span></p>
            </li>
            <li style="list-style-type:lower-roman;">
                <p><span>&iquest;El establecimiento pudo ser relevado?</span></p>
            </li>
        </ol>
    </li>
</ol>
<p><span>Precio de:</span></p>
<ol start="3">
    <li style="list-style-type:lower-roman;">
        <p><span>Leche (1 litro)</span></p>
    </li>
    <li style="list-style-type:lower-roman;">
        <p><span>Harina de trigo 000 (1kg)</span></p>
    </li>
    <li style="list-style-type:lower-roman;">
        <p><span>Az&uacute;car blanco (1kg)</span></p>
    </li>
    <li style="list-style-type:lower-roman;">
        <p><span>Arroz blanco largo fino (1kg)</span></p>
    </li>
    <li style="list-style-type:lower-roman;">
        <p><span>Papa &ldquo;negra&rdquo; (1kg)</span></p>
    </li>
    <li style="list-style-type:lower-roman;">
        <p><span>Jam&oacute;n cocido (100gr)</span></p>
    </li>
    <li style="list-style-type:lower-roman;">
        <p><span>Carne picada &ldquo;com&uacute;n&rdquo; (1kg)</span></p>
    </li>
</ol>
<p><br></p>
<ol start="2">
    <li style="list-style-type:lower-alpha;">
        <p><span>Preguntas cualitativas:</span></p>
        <ol>
            <li style="list-style-type:lower-roman;">
                <p><span>&iquest;Cu&aacute;les son los principales factores que encarecen los productos que vend&eacute;s?</span></p>
            </li>
            <li style="list-style-type:lower-roman;">
                <p><span>&iquest;Alquil&aacute;s o sos propietario/a del local?</span></p>
            </li>
            <li style="list-style-type:lower-roman;">
                <p><span>Valor del alquiler en caso de que aplique.</span></p>
            </li>
            <li style="list-style-type:lower-roman;">
                <p><span>&iquest;Encontr&aacute;s dificultades para abastecerte de algunos productos? &iquest;Cu&aacute;les?</span></p>
            </li>
            <li style="list-style-type:lower-roman;">
                <p><span>Otros comentarios.</span></p>
            </li>
        </ol>
    </li>
</ol>
<p><span><br></span><span><br></span><span>Se calcul&oacute; el tama&ntilde;o de la muestra necesaria para un nivel de confianza del 95% y un margen de error del 10%. En el Barrio&nbsp;</span><span style="">Mugica, teniendo en cuenta el tama&ntilde;o del universo (518 comercios que comprenden los rubros: Almac&eacute;n, Kiosco, Carnicer&iacute;a, Fiambrer&iacute;a y Verduler&iacute;a. Base territorial 2023), se relevaron entonces 82 comercios.</span></p>
<p><span style="">En los sectores formales, se calcul&oacute; el tama&ntilde;o de la muestra bas&aacute;ndose en un universo de N comercios relevados en el territorio y complementados con una revisi&oacute;n de establecimientos registrados en Google Maps, y de los no registrados, pero visibles por medio de Google Street View. La muestra deber&iacute;a estar compuesta por n observaciones.</span></p>
<p><span style="">A partir de estos valores se calcul&oacute; la sub-canasta m&aacute;s econ&oacute;mica y la m&aacute;s costosa por isocrona. Con la m&aacute;s costosa se estim&oacute; una disposici&oacute;n a pagar que se usa para representar el nivel adquisitivo de ambas poblaciones. La brecha entre las canastas m&aacute;s costosas y las m&aacute;s econ&oacute;micas define el margen con el que cuentan los hogares, y por consiguiente la carga que estos gastos representan en relaci&oacute;n a los ingresos. Con esto se define el valor del impuesto a la pobreza.</span></p>
<p><strong><span style="">En la segunda parte, se cruzan los datos del impuesto a la pobreza con factores territoriales para buscar posibles influencias.&nbsp;</span></strong><span style=""><br></span><span style="">Las variables a analizar son:</span></p>
<ul>
    <li style="list-style-type:disc;">
        <p><span style="">Cantidad y tipo de oferta, medida en tipos de comercio por &aacute;rea (seg&uacute;n rubro y si son cadenas o no).&nbsp;</span><span style="color:#999999;">Base de datos de elaboraci&oacute;n propia. Relevamiento territorial complementado.</span></p>
    </li>
    <li style="list-style-type:disc;">
        <p><span style="">Irrigaci&oacute;n de transportes p&uacute;blicos, medida en cantidad y proximidad de paradas, estaciones y puntos de ecobici; y a su vez en nivel de conectividad de dichos transportes por subconectividad, distancias de recorrido y frecuencias.&nbsp;</span><span style="color:#999999;">Bases de datos de BA DATA, Paradas de colectivos, Recorrido colectivos, Recorrido de Metrob&uacute;s, Estaciones de Metrob&uacute;s, Estaciones de Ferrocarril, Red de Ferrocarril, Estaciones de Ecobici, Red de ciclov&iacute;as.</span></p>
    </li>
    <li style="list-style-type:disc;">
        <p><span style="">Accesibilidad, medida en cantidad de puntos de acceso a los pol&iacute;gonos, y metros de v&iacute;a p&uacute;blica ponderados seg&uacute;n tipo (ruta, calle, avenida, pasillo).&nbsp;</span><span style="color:#999999;">Base de datos de BA DATA, Callejero.</span></p>
    </li>
    <li style="list-style-type:disc;">
        <p><span style="">Formalidad de los comercios.&nbsp;</span><span style="color:#999999;">Base de datos de elaboraci&oacute;n propia. Relevamiento territorial complementado.</span></p>
    </li>
</ul>
<p><span style="">Inseguridad medida en densidad de delitos en la zona.&nbsp;</span><span style="color:#999999;">Base de datos de BA DATA, Delitos 2023.</span></p>

