---
title: "Diferencias en el acceso a la ciudad desde un barrio formal/informal"
description: |
  Caso de estudio: Barrio Padre Carlos Mugica y su entorno formal
---

```{r librerias, include=FALSE}

options(scipen = 999)

library(bootstrap)
library(bslib)
library(data.table)
library(dplyr)
library(DT)
library(geofacet)
library(ggmap)
library(ggplot2)
library(googlesheets4)
library(installr)
library(janitor)
library(knitr)
library(leaflet)
library(leaflet.extras)
library(lubridate)
library(lwgeom)
library(maptools)
library(openxlsx)
library(osmdata)
library(osrm)
library(plotly)
library(purrr)
library(RColorBrewer)
library(readxl)
library(readr)
library(rgdal)
library(rgeos)
library(rmarkdown)
library(rsconnect)
library(scales)
library(sf)
#library(shiny)
#library(shinydashboard)
#library(shinyjs)
library(sodium)
library(sp)
library(stringr)
library(tidygeocoder)
library(tidyr)
library(tidyverse)
library(viridis)
library(viridisLite)
library(vroom)
library(writexl)

#In RStudio, you can render your site locally (knit + preview all .Rmd files in one fell swoop). Se puede escribir en la consola: rmarkdown::render_site()  SIEMPRE HACER ESTO PARA IMPACTAR LOS CAMBIOS EN EL SITIO!

```

```{r exclude_false, include=FALSE}
knitr::opts_chunk$set(
  comment =FALSE,
  #fig.width = 6, fig.height = 6, 
  message=FALSE, warning=FALSE
)
```

```{r, include=FALSE}
gotop::use_gotop(
  src = "fas fa-chevron-circle-up", # css class from Font Awesome
  color = "tomato", # color
  opacity = 0.8, # transparency
  width = 30, # size
  appear = 100 # number of pixels before appearance
  )
```
<script>
function initTableSettings() {
  $('.searchable-table').each(function () {  // Only apply to tables with "searchable-table" class
    var table = $(this).DataTable();
    table.columns().every(function () {
      var column = this;
      var header = $(column.header());
      var input = $('<br><input type="text" placeholder="Filter" style="width: 75%;"/>').appendTo(header).on('keyup change', function () {
        if (column.search() !== this.value) {
          column.search(this.value).draw();
        }
      });
    });
  });
}

$(document).ready(function() {
  initTableSettings();
});
</script>


Acá hago una intro épica para mi tema de tesis.


<h2>
  PRIMER PASO </br>
  <small class="text-muted"> |  Metodología de investigación </small>
</h2>

Tomo el polígono del barrio Padres Carlos Mugica y el de la ciudad de Buenos Aires.



<details><summary> Código </summary> 

```{r}
#ESPACIOS VERDES Y BARRIOS POPULARES. nO CREO QUE NECESITE ESTO POR AHORA.

#LLAMO LOS ESPACIOS VERDES, PERO UNA SOLA VEZ PORQUE LOS VOY A MODIFICAR Y GUARDAR ASÍ PARA NO TENER QUE REPETIR ESTE PASO:
#espacios_verdes = st_read("https://cdn.buenosaires.gob.ar/datosabiertos/datasets/secretaria-de-desarrollo-urbano/espacios-verdes/espacio_verde_publico.geojson") %>% 
#  st_make_valid() 

#Unifico todos los polígonos de espacios verdes en un solo multipoligono
#espacios_verdes = st_union(espacios_verdes)

#espacios_verdes = espacios_verdes %>% 
#  st_make_valid()

#barrios_populares = st_read("data/barrios_vulnerables.shp")%>% 
#  st_transform(4326)%>% 
#  st_make_valid()

#barrios_populares = st_union(barrios_populares) %>% 
#  st_make_valid()%>%
#  st_sf()

# RESTO LAS GEOMETRIAS DE ESPACIOS VERDES A LOS BARRIOS PARA QUE CUANDO GENERE LOS PUNTOS ALEATORIOS, NO CAIGAN AHÍ (Restar geometria2 de geometria1):
#ciudad_cfiltro = st_difference(ciudad, barrios_populares)


#LO GUARDO Y LO LLAMO PARA NO REPETIR:
#st_write(ciudad_s_verde,"data/ciudad_sverde.geojson")
```

```{r }

ciudad = st_read("https://cdn.buenosaires.gob.ar/datosabiertos/datasets/ministerio-de-educacion/perimetro/perimetro.geojson") %>% 
  #mutate(AREAKM2 = round((AREA/1000000),2)) %>% 
  st_transform(4326)%>% 
  st_make_valid()#%>%
  #arrange(BARRIO)

colectivos_paradas = st_read("https://cdn.buenosaires.gob.ar/datosabiertos/datasets/transporte-y-obras-publicas/colectivos-paradas/paradas-de-colectivo.geojson") %>% 
  st_transform(4326)

b_mugica = st_read("data/poligono_ley.shp") %>%
  st_zm() %>%  # drop Z dimension (required for some operations)
  st_cast("POLYGON") %>%
  st_transform(4326) %>%
  mutate(area_km2 = as.numeric(st_area(geometry)) / 1e6)


#LLAMO A LOS SECTORES DEL BARRIO MUGICA PARA QUE LA DISTRIBUCIÓN DE LOS PUNTOS ALEATORIOS ESTÉ MÁS DISTRIBUIDA. TODA ESTA PARTE LA HAGO UNA SOLA VEZ.
#b_mugica_sectores = st_read("data/sector.shp")

#GENERO Y GUARDO LOS PTOS ALEATORIOS PORQUE SINO CADA VEZ QUE CORRO EL CODIGO, SON NUEVOS:
#puntos_aleatorios_bm <- rowwise(b_mugica_sectores) %>%
#  mutate(punto_aleatorio = st_sample(geometry, 1, type = "random")) %>% 
#  st_drop_geometry(geometry) %>% 
#  st_as_sf()

#GUARDO LOS PUNTOS PARA LLAMARLOS DESPUES:
#st_write(puntos_aleatorios_bm, "data/puntos_aleatorios_bm.geojson")

#LLAMO A LOS PUNTOS ALEATORIOS GUARDADOS DEL BARRIO MUGICA:
puntos_aleatorios_bm = st_read("data/puntos_aleatorios_bm.geojson")


#EDITO EL POLIGONO DE LA CIUDAD PARA DESCONTARLE EL BARRIO:
ciudad_cfiltro = st_difference(ciudad, b_mugica)

ggplot(ciudad_cfiltro) +
  geom_sf()

```
</details>

Creo un buffer en torno al barrio mugica, calculo su area y la divido por el área del barrio, lo que me da como resultado, la cantidad de poligonos lindantes que puedo sacar de la misma area.

Buffer de 2500m.
Área buffer/0.725 km2 (área aproximada del barrio) = n

```{r}
# 2. Create a buffer around b_mugica (adjust distance as needed)
b_buffer <- st_buffer(b_mugica, dist = 2500) #dist in meters

b_buffer <- st_intersection(b_buffer, ciudad_cfiltro)

ggplot(b_buffer) +
  geom_sf()

# 3. Calculate how many ~0.725 km² polygons fit into the buffer
buffer_area <- as.numeric(st_area(b_buffer)) / 1e6  # in km²
n_polygons <- round(buffer_area / 0.725)

```

Con ese número, genero n puntos aleatorios dentro del buffer y a partir de ellos creo areas con voronoi.

```{r}
# Sample points
sample_pts <- st_sample(b_buffer, size = n_polygons, type = "random")

# Voronoi split
voronoi <- st_voronoi(do.call(c, st_geometry(sample_pts))) %>%
  st_collection_extract("POLYGON") %>%
  st_sf(geometry = .)
st_crs(voronoi) <- st_crs(b_buffer)

# Clip to usable area
split_zones = st_intersection(voronoi, b_buffer) %>%
  select(area,geometry) %>% 
  mutate(area_km2 = as.numeric(st_area(geometry))/ 1e6) %>% 
  arrange(desc(area_km2)) %>% 
  slice(1:20)

split_zones <- split_zones %>%
  mutate(number = row_number())

ggplot(split_zones) +
  geom_sf()

#st_write(split_zones, "data/split_zones3.geojson")

```

Como resultado tengo las areas circundantes aleatorias en torno al barrio.
Como algunos sectores son predominantemente no residenciales, excluyo esos.
Para hacerlo superpongo las geometrías al mapa satelital para evidenciar lo que sucede en el territorio.
Además tengo en cuenta cuán parecidas son las areas de los poligonos al área del barrio (0.725km2)

```{r}
mapa_sectores_proximos =
leaflet(st_zm(ciudad)) %>%
  addTiles() %>%
  addProviderTiles(providers$CartoDB.Positron, group = "OSM",
                   options = providerTileOptions(minzoom = 1, maxzoom = 15)) %>%
  addProviderTiles(providers$Esri.WorldImagery, group = "Satelite") %>%
  addLayersControl(
    baseGroups = c("Satelite","OSM"), 
    overlayGroups = c("Sectores próximos","Barrio Mugica"))%>% 
  
  addPolygons(data= split_zones,
              color = "black",
              weight = 0.4,
              opacity = 0.7,
              fillColor = "white",
              fillOpacity = 0.4,
              popup = ~paste("<strong> AREA KM2: </strong>", round(area_km2, 3), "km2", "km²<br><strong>ID:</strong>", number),
              group = "Sectores próximos") %>% 
  
  addPolygons(data= b_mugica,
              color = "black",
              weight = 0.4,
              opacity = 0.7,
              fillColor = "white",
              fillOpacity = 0.4,
              popup = ~paste("<strong>AREA KM2:</strong>", round(area_km2, 3)),
              group = "Barrio Mugica")

mapa_sectores_proximos
```


ggplot(b_mugica_sectores) +
  geom_sf()



