---
title: "Diferencias en el acceso al mercado alimentario desde un barrio formal/informal"
description: |
  Caso de estudio: Barrio Padre Carlos Mugica y su entorno
---

  
```{r librerias, include=FALSE}

options(scipen = 999)

library(bootstrap)
library(bslib)
library(data.table)
library(dplyr)
library(DT)
library(geofacet)
library(ggmap)
library(ggplot2)
library(googlesheets4)
library(installr)
library(janitor)
library(knitr)
library(leaflet)
library(leaflet.extras)
library(lubridate)
library(lwgeom)
library(maptools)
library(openxlsx)
library(osmdata)
library(osrm)
library(plotly)
library(purrr)
library(RColorBrewer)
library(readxl)
library(readr)
library(rgdal)
library(rgeos)
library(rmarkdown)
library(rsconnect)
library(scales)
library(sf)
#library(shiny)
#library(shinydashboard)
#library(shinyjs)
library(sodium)
library(sp)
library(stringr)
library(tidygeocoder)
library(tidyr)
library(tidyverse)
library(viridis)
library(viridisLite)
library(vroom)
library(writexl)

#In RStudio, you can render your site locally (knit + preview all .Rmd files in one fell swoop). Se puede escribir en la consola: rmarkdown::render_site()  SIEMPRE HACER ESTO PARA IMPACTAR LOS CAMBIOS EN EL SITIO!

```

```{r exclude_false, include=FALSE}
knitr::opts_chunk$set(
  comment =FALSE,
  #fig.width = 6, fig.height = 6, 
  message=FALSE, warning=FALSE
)
```

```{r, include=FALSE}
gotop::use_gotop(
  src = "fas fa-chevron-circle-up", # css class from Font Awesome
  color = "tomato", # color
  opacity = 0.8, # transparency
  width = 30, # size
  appear = 100 # number of pixels before appearance
  )
```
<script>
function initTableSettings() {
  $('.searchable-table').each(function () {  // Only apply to tables with "searchable-table" class
    var table = $(this).DataTable();
    table.columns().every(function () {
      var column = this;
      var header = $(column.header());
      var input = $('<br><input type="text" placeholder="Filter" style="width: 75%;"/>').appendTo(header).on('keyup change', function () {
        if (column.search() !== this.value) {
          column.search(this.value).draw();
        }
      });
    });
  });
}

$(document).ready(function() {
  initTableSettings();
});
</script>


Por medio de este estudio se busca analizar los factores que influyen en el costo de los insumos alimentarios cotidianos en barrios populares, tomando como caso de estudio al Barrio Padre Carlos Mugica (también conocido como Barrio 31), ubicado en la Ciudad Autónoma de Buenos Aires, Argentina.

La elección de este tema se fundamenta en la relevancia que tiene una alimentación adecuada para el desarrollo físico, cognitivo y social de las personas, especialmente en contextos de vulnerabilidad. Asimismo, en un escenario de urbanización creciente y desigual, cobra cada vez más importancia el diseño de políticas públicas e intervenciones urbanas que promuevan la integración sostenible de los sectores informales al tejido económico y social de la ciudad.

En este marco, resulta pertinente indagar en las condiciones económicas, espaciales y urbanísticas que inciden sobre el costo y la disponibilidad de la canasta básica alimentaria en barrios populares. Identificar posibles correlaciones entre factores como el acceso físico (infraestructura vial y transporte), la densidad de comercios minoristas, la inseguridad, o las dinámicas de informalidad económica, puede contribuir a delinear estrategias más eficaces de intervención pública o privada que mejoren las condiciones de vida de sus habitantes desde una perspectiva territorial y alimentaria.

Como señalan Yavich et al. (2010), si bien el hambre suele asociarse con fenómenos rurales como la baja producción agrícola, las sequías o las hambrunas, diversos estudios han demostrado que en los entornos urbanos el hambre no necesariamente está vinculada a la disponibilidad o producción de alimentos. En las ciudades, otros factores —como el nivel de ingresos, el acceso inadecuado a servicios básicos y las condiciones precarias de vida— tienen un peso más determinante. En estos contextos, la malnutrición es, ante todo, una consecuencia de la imposibilidad de adquirir alimentos en cantidad y calidad suficientes.

Además, los alimentos representan entre el 60% y el 80% del gasto total de los hogares urbanos pobres en países en desarrollo. Por ello, las variaciones en los ingresos o en los precios de los alimentos se traducen directamente en un aumento de los niveles de malnutrición en las zonas urbanas.

En la Ciudad Autónoma de Buenos Aires, las villas y asentamientos presentan distintos grados de integración con el tejido urbano formal. Mientras que algunos se encuentran físicamente inmersos en zonas consolidadas de la ciudad, con una mayor conectividad y proximidad a servicios y equipamientos, otros se hallan más aislados o fragmentados, con barreras físicas, institucionales o sociales que dificultan su articulación con el entorno. Esta heterogeneidad en los niveles de integración urbana se traduce, entre otras consecuencias, en diferencias significativas en el acceso a la oferta de insumos alimentarios, tanto en términos de disponibilidad como de precios.


<h2>
  EL PROBLEMA </br>
  <small class="text-muted"> |  Acceso al mercado alimentario, fundamentos e importancia en el proceso de integración  </small>
</h2>

A pesar de los avances en materia de urbanización e integración social, los residentes de barrios populares como el Barrio Padre Carlos Mugica en la Ciudad de Buenos Aires continúan enfrentando condiciones desiguales en el acceso a bienes esenciales, entre ellos los alimentos. Si bien el costo de los alimentos suele analizarse desde una perspectiva macroeconómica, en contextos urbanos fragmentados como este, las condiciones del entorno físico y socioeconómico pueden generar distorsiones a escala local que afectan directamente los precios y la disponibilidad de productos básicos.

Actualmente, existe escasa evidencia empírica que permita comprender hasta qué punto factores como la localización, la accesibilidad, la densidad comercial o la seguridad inciden en el costo de los alimentos en barrios populares en comparación con sectores formales circundantes. Esta falta de información limita la capacidad de diseñar intervenciones específicas que mejoren la equidad territorial en el acceso a la alimentación. El presente estudio busca abordar esta brecha, explorando los determinantes locales del costo de una sub-canasta básica en el Barrio Mugica y su entorno inmediato.


<details><summary> Código </summary> 
```{r, echo=FALSE, out.width='100%', fig.align='left', fig.height = 6}


```
</details>
