---
title: "+Info"
description: |
  Anexos
---

```{r, include=FALSE}
options(scipen = 999)

knitr::opts_chunk$set(echo = TRUE)

library(data.table)
library(dplyr)
library(DT)
library(googlesheets4)
library(stringr)
library(tidygeocoder)
library(tidyr)
library(tidyverse)
```

<h2>
  ANEXO I </br>
  <small class="text-muted"> |  Formulario de relevamiento </small>
</h2>

La encuesta se compuso de la siguiente manera:
  *Preguntas/relevamiento cuantitativo:

    ¿El establecimiento es sucursal de una cadena de supermercados?
    
    ¿El establecimiento pudo ser relevado?
    
    Precio de:
      Leche (1 litro)
      Harina de trigo 000 (1kg)
      Azúcar blanco (1kg)
      Arroz blanco largo fino (1kg)
      Papa “negra” (1kg)
      Jamón cocido (100gr)
      Carne picada “común” (1kg)


  *Preguntas cualitativas:
  
    ¿Cuáles son los principales factores que encarecen los productos que vendés?
    
    ¿Alquilás o sos propietario/a del local?
    
    Valor del alquiler en caso de que aplique.
    
    ¿Encontrás dificultades para abastecerte de algunos productos? ¿Cuáles?
    
    Otros comentarios.



<h2>
  ANEXO II </br>
  <small class="text-muted"> |  Relevamiento territorial Barrio Mugica </small>
</h2>

```{r,echo = FALSE, warning=FALSE}
comercios_bm = st_read("data/comercios_bm.gpkg")
  

datatable(comercios_bm, 
          style = 'bootstrap', 
          class = 'cell-border stripe',
          options = list(
            searching = FALSE,
            rownames = FALSE,
            pageLength = 10,
            dom = 't',
            scrollY = '300px',
            language = list(zeroRecords = "No existen datos para los requerimientos seleccionados"),
            #autoWidth = TRUE,
      columnDefs = list(
        list(targets = 0, visible = FALSE)
          )))

```


<h2>
  ANEXO III </br>
  <small class="text-muted"> |  Relevamiento territorial Sectores Formales Próximos </small>
</h2>

```{r,echo = FALSE, warning=FALSE}
comercios_sp = st_read("data/comercios_sp.gpkg") %>% 
  select(id_comercio,rubro,leche,harina,azucar,arroz,papa,fiambre_jc,carne_pic,cadena)
  

datatable(comercios_sp, 
          style = 'bootstrap', 
          class = 'cell-border stripe',
          options = list(
            searching = FALSE,
            rownames = FALSE,
            pageLength = 10,
            dom = 't',
            scrollY = '300px',
            language = list(zeroRecords = "No existen datos para los requerimientos seleccionados"),
            #autoWidth = TRUE,
      columnDefs = list(
        list(targets = 0, visible = FALSE)
          )))

```
