---
title: "Metodología de investigación"
description: |
  Caso de estudio: Barrio Padre Carlos Mugica y su entorno formal
---

  
```{r librerias, include=FALSE}

options(scipen = 999)

library(distill)
library(dplyr)
library(DT)
library(ggmap)
library(ggplot2)
library(gotop)
library(htmltools)
library(janitor)
library(knitr)
library(leaflet)
library(leaflet.extras)
library(lwgeom)
library(osmdata)
library(osrm)
library(purrr)
library(readxl)
library(rmarkdown)
library(sf)
library(stringr)
library(tidyr)
library(tidyverse)

#In RStudio, you can render your site locally (knit + preview all .Rmd files in one fell swoop). Se puede escribir en la consola: rmarkdown::render_site()  SIEMPRE HACER ESTO PARA IMPACTAR LOS CAMBIOS EN EL SITIO!

```

```{r exclude_false, include=FALSE}
knitr::opts_chunk$set(
  comment =FALSE,
  #fig.width = 6, fig.height = 6, 
  message=FALSE, warning=FALSE
)
```

```{r, include=FALSE}
gotop::use_gotop(
  src = "fas fa-chevron-circle-up", # css class from Font Awesome
  color = "tomato", # color
  opacity = 0.8, # transparency
  width = 30, # size
  appear = 100 # number of pixels before appearance
  )
```
<script>
function initTableSettings() {
  $('.searchable-table').each(function () {  // Only apply to tables with "searchable-table" class
    var table = $(this).DataTable();
    table.columns().every(function () {
      var column = this;
      var header = $(column.header());
      var input = $('<br><input type="text" placeholder="Filter" style="width: 75%;"/>').appendTo(header).on('keyup change', function () {
        if (column.search() !== this.value) {
          column.search(this.value).draw();
        }
      });
    });
  });
}

$(document).ready(function() {
  initTableSettings();
});
</script>


Acá hago una intro épica para mi tema de tesis.
Una gran parte del análisis se vincula con este trabajo: https://buenosaires.gob.ar/publicaciones-de-informacion-territorial/indice-de-cobertura-de-las-necesidades-de-la-vida


<h2>
  LA UNIDAD TERRITORIAL </br>
  <small class="text-muted"> |  Recorte y selección </small>
</h2>

Tomo el polígono del barrio Padres Carlos Mugica y el de la ciudad de Buenos Aires.

Como el objetivo es observar el acceso a la ciudad que tiene el Barrio Mugica en comparación a la ciudad formal circundante, comienzo creando un buffer a 1500 metros del Barrio Mugica, y tomo los radios censales (censo 2022) que se intersectan con el mismo.

<details><summary> Código </summary> 
```{r, echo=FALSE, out.width='100%', fig.align='left', fig.height = 6}
#CARGO LAS BASES
ciudad = st_read("data/perimetro.geojson") %>% 
  #mutate(AREAKM2 = round((AREA/1000000),2)) %>% 
  st_transform(22185)%>% 
  st_make_valid()

b_mugica_sectores = st_read("data/sector.shp")

b_mugica <- st_buffer(st_union(b_mugica_sectores), 0.5) %>%
  st_sf() %>%  # convert to sf object with geometry column
  st_transform(22185) %>%
  mutate(area_km2 = as.numeric(st_area(geometry)) / 1e6)


#DEFINO 2 FUNCIONES PARA TRANSFORMAR LAS BASES ENTRE 4326 Y 22185 SEGUN SI TENGO QUE HACER ANÁLISIS GEOGRÁFICO O SI TENGO QUE MAPEAR:
transformar_todo_a_crs <- function(crs_destino = 4326) {
  objetos <- ls(envir = .GlobalEnv)

  for (nombre in objetos) {
    objeto <- get(nombre, envir = .GlobalEnv)
    if (inherits(objeto, "sf")) {
      nuevo <- st_transform(objeto, crs_destino)
      assign(nombre, nuevo, envir = .GlobalEnv)
    }
  }
}

```

```{r, echo=FALSE, out.width='100%', fig.align='left', fig.height = 6}
#Creo un buffer en torno al barrio para seleccionar los radios sensales próximos:
b_buffer <- st_buffer(b_mugica, dist = 1500) %>% 
  st_transform(22185)

#Llamo y filtro los radios en base a ese buffer. Llamo una sola vez la base original porque es muy pesada.
#radios_censales = st_read("data/radios_censales.shp", options = "ENCODING=LATIN1")%>% 
#                    st_transform(22185) %>% 
#  filter(jur == "Ciudad Autónoma De Buenos Aires")

#st_write(radios_censales, "data/radios_censales_filtrados.geojson")

radios_censales = st_read("data/radios_censales_filtrados.geojson")%>% 
  st_transform(22185)

#b_buffer <- st_transform(b_buffer, st_crs(radios_censales))

b_buffer = st_intersection(b_buffer,ciudad)

radios_filtrados <- st_filter(radios_censales, b_buffer)

rm(list = c("radios_censales"), envir = .GlobalEnv)

```
</details>

Imagen 1. Ciudad Autónoma de Buenos Aires, polígono del Barrio Padre Carlos Mugica definido en la ley N° 6.129 (2018) y buffer de 1500m en torno al mismo.

```{r, echo=FALSE, out.width='100%', fig.align='left', fig.height = 6}
transformar_todo_a_crs(4326)

mapa =
leaflet(st_zm(ciudad)) %>%
  addTiles() %>%
  addProviderTiles(providers$CartoDB.Positron, group = "OSM",
                   options = providerTileOptions(minzoom = 1, maxzoom = 15)) %>%
  addProviderTiles(providers$Esri.WorldImagery, group = "Satelite") %>%
  addLayersControl(
    baseGroups = c("OSM","Satelite"), 
    overlayGroups = c("CABA","Buffer Barrio Mugica","Barrio Mugica" ))%>% 
  
  addPolygons(data= ciudad,
              color = "black",
              weight = 1,
              opacity = 0.7,
              fillColor = "white",
              fillOpacity = 0,
              group = "CABA") %>% 

  addPolygons(data= b_buffer,
              color = "black",
              weight = 0.6,
              opacity = 0.7,
              fillColor = "#a64d79",
              fillOpacity = 0.3,
              popup = "<strong>BUFFER BARRIO - DISTANCIA:</strong>1500m",
              group = "Buffer Barrio Mugica") %>% 

  
  addPolygons(data= b_mugica,
              color = "black",
              weight = 0.8,
              opacity = 0.7,
              fillColor = "#a64d79",
              fillOpacity = 0.4,
              popup = ~paste("<strong>BARRIO P. MUGICA - AREA:</strong>", round(area_km2, 3), "km2"),
              group = "Barrio Mugica")
    
mapa

transformar_todo_a_crs(22185)
```

Imagen 2. Radios Censales que se intersectan con el buffer (imagen 2) 

```{r, echo=FALSE, out.width='100%', fig.align='left', fig.height = 6}
transformar_todo_a_crs(4326)

mapa =
leaflet(st_zm(ciudad)) %>%
  addTiles() %>%
  addProviderTiles(providers$CartoDB.Positron, group = "OSM",
                   options = providerTileOptions(minzoom = 1, maxzoom = 15)) %>%
  addProviderTiles(providers$Esri.WorldImagery, group = "Satelite") %>%
  addLayersControl(
    baseGroups = c("OSM","Satelite"), 
    overlayGroups = c("Radios Censales","CABA","Barrio Mugica" ))%>% 
  
  addPolygons(data= ciudad,
              color = "black",
              weight = 1,
              opacity = 0.7,
              fillColor = "white",
              fillOpacity = 0,
              group = "CABA") %>% 
  
  addPolygons(data= b_mugica,
              color = "black",
              weight = 0.8,
              opacity = 0.7,
              fillColor = "#a64d79",
              fillOpacity = 0.4,
              popup = ~paste("<strong>AREA KM2:</strong>", round(area_km2, 3)),
              group = "Barrio Mugica") %>% 


  addPolygons(data= radios_filtrados,
              color = "black",
              weight = 0.6,
              opacity = 0.7,
              fillColor = "#a2c4c9",
              fillOpacity = 0.5,
              popup = ~paste("<strong> ID: </strong>", id),
              group = "Radios Censales") 

mapa

transformar_todo_a_crs(22185)
```

En base a eso, excluyo ciertos radios donde no predomina el uso residencial, ya que lo que busco observar es el acceso que tienen las personas desde sus viviendas a los servicios urbanos. Los resultantes serán los radios que comprenden el Barrio Mugica, y los sectores que cuentan con la proximidad suficiente como para considerarse el entorno urbano formal al que debe integrarse la urbanización informal.
Para filtrar los radios censales calculo la densidad de viviendas por radio censal y excluyo aquellos cuyo valor es menor a 3500.

El mapa resultante es el siguiente:

<details><summary> Código </summary>
```{r, echo=FALSE, out.width='100%', fig.align='left', fig.height = 6}
viviendas = read_excel("data/_tmp_11601061.xlsx", sheet = "data") %>% 
  rename("viviendas" = "C1", "cod_indec" = "Código") %>% 
  mutate(cod_indec = as.character(cod_indec),
         cod_indec = paste0("0",cod_indec))

radios_viviendas = left_join(radios_filtrados, viviendas, by = "cod_indec") %>% 
  mutate(area_km2 = round(as.numeric(st_area(geometry)) / 1e6,4),
         densidad_viviendas = round(viviendas/area_km2,2)) %>% 
  filter(densidad_viviendas > 3500) %>%
  filter(!id %in% c("72473", "72474", "72419", "72418", "72557", "26526","50645","50665"))

radios_informal = st_filter(radios_viviendas, b_mugica) %>% 
  mutate(formal = "0") %>% 
  st_drop_geometry() %>% 
  select("cod_indec","formal")

radios_selec = left_join(radios_viviendas, radios_informal, by = "cod_indec") %>% 
  mutate(formal = if_else(is.na(formal), "1", formal))

rm(list = c("radios_filtrados", "radios_viviendas", "viviendas"), envir = .GlobalEnv)

```
</details>

Imagen 3. Radios censales seleccionados.

```{r, echo=FALSE, out.width='100%', fig.align='left', fig.height = 6}

radios_selec$formal <- as.factor(radios_selec$formal)

pal_formal <- colorFactor(
  palette = c("0" = "#a64d79", "1" = "#a2c4c9"),
  domain = radios_selec$formal)

transformar_todo_a_crs(4326)

mapa =
leaflet(st_zm(ciudad)) %>%
  addTiles() %>%
  addProviderTiles(providers$CartoDB.Positron, group = "OSM",
                   options = providerTileOptions(minzoom = 1, maxzoom = 15)) %>%
  addProviderTiles(providers$Esri.WorldImagery, group = "Satelite") %>%
  addLayersControl(
    baseGroups = c("OSM","Satelite"), 
    overlayGroups = c("Radios Censales","CABA"))%>% 
  
  addPolygons(data= ciudad,
              color = "black",
              weight = 1,
              opacity = 0.7,
              fillColor = "white",
              fillOpacity = 0,
              group = "CABA") %>%

  addPolygons(data= radios_selec,
              color = "black",
              weight = 0.6,
              opacity = 0.7,
              fillColor = ~pal_formal(formal),
              fillOpacity = 0.5,
              popup = ~paste("<strong> ID: </strong>", id,"<br><strong>DENSIDAD VIVIENDAS:</strong>", densidad_viviendas,"<br><strong>FORMAL:</strong>", formal),
              group = "Radios Censales") 

mapa

transformar_todo_a_crs(22185)
```

Calculo la sumatoria de los radios formales elegidos, y la divido entre el área del Barrio Mugica para agrupar los radios en "sectores próximos", y conformar así unidades comparables.

<details><summary> Código </summary>
```{r, echo=FALSE, out.width='100%', fig.align='left', fig.height = 6}
radios_formal = radios_selec %>% 
  filter(formal == "1")

area_formal = radios_formal %>% 
  summarise(area_km2=sum(area_km2))

cantidad_sectores_prox = area_formal$area_km2/b_mugica$area_km2

cantidad_sectores_prox

#OBTENGO LOS CENTROIDES Y SUS COORDENADAS
centros <- st_centroid(radios_formal) %>% 
  st_coordinates()

# 3. Aplicar k-means
set.seed(123)  # Para reproducibilidad
kmeans_result <- kmeans(centros, centers = 6)

# 4. Agregar los clusters al objeto original
sectores_prox = radios_formal
sectores_prox$cluster = kmeans_result$cluster

radios_informal = radios_selec %>% 
  filter(formal == "0")

```
</details>

Los sectores próximos se agrupan entonces de la siguiente manera, y serán comparadas sus características con las del Barrio Mugica:

Imagen 5. Radios censales seleccionados agrupados en el Barrio Mugica y 6 sectores próximos.

```{r, echo=FALSE, out.width='100%', fig.align='left', fig.height = 6}

pal = colorFactor("Blues", domain = sectores_prox$cluster)

transformar_todo_a_crs(4326)

mapa =
leaflet(st_zm(sectores_prox)) %>%
  addTiles() %>%
  addProviderTiles(providers$CartoDB.Positron, group = "OSM",
                   options = providerTileOptions(minzoom = 1, maxzoom = 15)) %>%
  addProviderTiles(providers$Esri.WorldImagery, group = "Satelite") %>%
  addLayersControl(
    baseGroups = c("OSM","Satelite"), 
    overlayGroups = c("Sectores Proximos","Barrio Mugica"))%>% 
  
  addPolygons(data= radios_informal,
              color = "black",
              weight = 1,
              opacity = 0.7,
              fillColor = "#a64d79",
              fillOpacity = 0.5,
              popup = ~paste("<strong> ID: </strong>", id,"<br><strong>DENSIDAD VIVIENDAS:</strong>", densidad_viviendas,"<br><strong>FORMAL:</strong>", formal),
              group = "Barrio Mugica") %>%

  addPolygons(data= sectores_prox,
              color = "black",
              weight = 0.6,
              opacity = 0.7,
              fillColor = ~pal(cluster),
              fillOpacity = 0.5,
              popup = ~paste("<strong> ID: </strong>", id,"<br><strong>DENSIDAD VIVIENDAS:</strong>", densidad_viviendas,"<br><strong>FORMAL:</strong>", formal,"<br><strong>CLUSTER:</strong>", cluster),
              group = "Sectores Proximos") 

mapa

transformar_todo_a_crs(22185)
```

<h2>
  ACCESIBILIDAD </br>
  <small class="text-muted"> |  Áreas accesibles a pie </small>
</h2>

Para estudiar el acceso que tiene la población a los servicios de la ciudad, tengo en cuenta el traslado a pie y por medios de transporte públicos.
En primer lugar, trazo isocronas desde 5 puntos aleatorios definidos dentro del polígono del Barrio Mugica, y de cada uno de los sectores próximos.
Tomo los radios censales seleccionados y agrupados previamente y defino los polígonos totales de los sectores próximos.

<details><summary> Código </summary>
```{r, echo=FALSE, out.width='100%', fig.align='left', fig.height = 6}
#LLAMO A LOS SECTORES DEL BARRIO MUGICA PARA QUE LOS PUNTOS ALEATORIOS ESTÉN MÁS DISTRIBUIDOS. TODA ESTA PARTE LA HAGO UNA SOLA VEZ.

#GENERO Y GUARDO LOS PTOS ALEATORIOS PORQUE SINO CADA VEZ QUE CORRO EL CODIGO, SON NUEVOS:
#puntos_aleatorios_bm <- rowwise(b_mugica_sectores) %>%
#  mutate(punto_aleatorio = st_sample(geometry, 1, type = "random")) %>% 
#  st_drop_geometry(geometry) %>% 
#  st_as_sf()

#GUARDO LOS PUNTOS PARA LLAMARLOS DESPUES:
#st_write(puntos_aleatorios_bm, "data/puntos_aleatorios_bm.geojson")

#LLAMO A LOS PUNTOS ALEATORIOS GUARDADOS DEL BARRIO MUGICA:
puntos_aleatorios_bm = st_read("data/puntos_aleatorios_bm.geojson") %>% 
  st_transform(22185) %>% 
  clean_names() %>% 
  filter(sector %in% c("CO", "SM", "YP", "PO", "IN"))

#CONSTRUYO ISOCRONAS DE 15M
#lista_isocronas_bm_15 <- lapply(puntos_aleatorios_bm$geometry, function(point) {
#  osrmIsochrone(loc = st_coordinates(point),
#                breaks = seq(from = 0, to = 15, by = 15),
#                res = 40,
#                osrm.profile = "foot")
#})

#Combino las isocronas
#isocronas15_bm = do.call(rbind, lista_isocronas_bm_15)

#st_write(isocronas15_bm, "data/isocronas15.3_bm.geojson")

isocronas15_bm = st_read("data/isocronas15.3_bm.geojson")%>% 
                    st_transform(22185) %>% 
                    #cbind(st_drop_geometry(centroides)) %>% 
                    st_make_valid()%>% 
                    mutate(id = row_number())
```

```{r, echo=FALSE, out.width='100%', fig.align='left', fig.height = 6}
#ISOCRONAS SECTORES PROXIMOS
sectores_contorno = sectores_prox %>% 
  group_by(cluster) %>% 
  summarise()

#GENERO Y GUARDO LOS PTOS ALEATORIOS PORQUE SINO CADA VEZ QUE CORRO EL CODIGO, SON NUEVOS:
#puntos_aleatorios_sp <- sectores_contorno %>%
#  rowwise() %>%
#  mutate(puntos = list(st_sample(geometry, size = 5, type = "random"))) %>%
#  ungroup() %>%
#  select(-geometry) %>%  # elimina la geometría original
#  unnest(puntos) %>%
#  st_as_sf(coords = "puntos", crs = st_crs(sectores_contorno)) %>% 
#  st_drop_geometry() %>% 
#  rename("geometry"="puntos") %>% 
#  mutate(punto = paste0(cluster,".",row_number()))
  

#GUARDO LOS PUNTOS PARA LLAMARLOS DESPUES:
#st_write(puntos_aleatorios_sp, "data/puntos_aleatorios_sp.geojson")

#LLAMO A LOS PUNTOS ALEATORIOS GUARDADOS DE LOS SECTORES PROXIMOS:
puntos_aleatorios_sp = st_read("data/puntos_aleatorios_sp.geojson") %>% 
  st_transform(22185) %>% 
  clean_names() %>% 
  mutate(id = str_sub(punto, 3))

puntos_aleatorios_sp$id = as.numeric(puntos_aleatorios_sp$id)
#CONSTRUYO ISOCRONAS DE 15M
#lista_isocronas_sp_15 <- lapply(puntos_aleatorios_sp$geometry, function(point) {
#  osrmIsochrone(loc = st_coordinates(point),
#                breaks = seq(from = 0, to = 15, by = 15),
#                res = 40,
#                osrm.profile = "foot")
#})

#Combino las isocronas
#isocronas15_sp = do.call(rbind, lista_isocronas_sp_15)

#st_write(isocronas15_sp, "data/isocronas15_sp.geojson")

isocronas15_sp = st_read("data/isocronas15_sp.geojson")%>% 
                    st_transform(22185) %>% 
                    #cbind(st_drop_geometry(centroides)) %>% 
                    st_make_valid()%>% 
                    mutate(id = row_number())

isocronas15_sp = left_join(isocronas15_sp, puntos_aleatorios_sp %>% 
                                              st_drop_geometry() %>% 
                             select(cluster,id))
```
</details>

Imagen 5. Polígonos globales de los sectores próximos conformados por sus radios censales.

```{r, echo=FALSE, out.width='100%', fig.align='left', fig.height = 6}
transformar_todo_a_crs(4326)

ggplot(sectores_contorno) +
  geom_sf()

transformar_todo_a_crs(22185)
```

De esta manera, tengo 5 puntos aleatorios en cada sector, con una isocrona partiendo de cada uno. En total son 35 puntos e isocronas, contando los propios del Barrio.

Imagen 6. Isocronas de 15 minutos a pie desde los puntos aleatotios dentro del Barrio Mugica y de cada uno de los 6 sectores próximos.

```{r, echo=FALSE, out.width='100%', fig.align='left', fig.height = 6}

pal = colorFactor("Blues", domain = sectores_prox$cluster)

transformar_todo_a_crs(4326)

mapa =
leaflet(st_zm(sectores_prox)) %>%
  addTiles() %>%
  addProviderTiles(providers$CartoDB.Positron, group = "OSM",
                   options = providerTileOptions(minzoom = 1, maxzoom = 15)) %>%
  addProviderTiles(providers$Esri.WorldImagery, group = "Satelite") %>%
  addLayersControl(
    baseGroups = c("OSM","Satelite"), 
    overlayGroups = c("Isocronas Barrio Mugica","Barrio Mugica", "Puntos Aleatorios BM", "Isocronas Sector 1", "Isocronas Sector 2", "Isocronas Sector 3", "Isocronas Sector 4", "Isocronas Sector 5", "Isocronas Sector 6", "Sectores Proximos", "Puntos Aleatorios SP"))%>% 
  
  addPolygons(data= isocronas15_bm,
              color = "#a64d79",
              weight = 1,
              opacity = 0.7,
              fillColor = "#a64d79",
              fillOpacity = 0.4,
              group = "Isocronas Barrio Mugica") %>%
  

  addPolygons(data= b_mugica,
              color = "black",
              weight = 1,
              opacity = 0.7,
              fillColor = "white",
              fillOpacity = 0,
              group = "Barrio Mugica") %>%

  addPolygons(data= isocronas15_sp %>% filter(cluster=="1"),
              color = ~pal(cluster),
              weight = 0.6,
              opacity = 0.7,
              fillColor = ~pal(cluster),
              fillOpacity = 0.4,
              group = "Isocronas Sector 1") %>% 
  
    addPolygons(data= isocronas15_sp%>% filter(cluster=="2"),
              color = ~pal(cluster),
              weight = 0.6,
              opacity = 0.7,
              fillColor = ~pal(cluster),
              fillOpacity = 0.4,
              group = "Isocronas Sector 2") %>% 
  
    addPolygons(data= isocronas15_sp%>% filter(cluster=="3"),
              color = ~pal(cluster),
              weight = 0.6,
              opacity = 0.7,
              fillColor = ~pal(cluster),
              fillOpacity = 0.4,
              group = "Isocronas Sector 3") %>% 
  
    addPolygons(data= isocronas15_sp %>% filter(cluster=="4"),
              color = ~pal(cluster),
              weight = 0.6,
              opacity = 0.7,
              fillColor = ~pal(cluster),
              fillOpacity = 0.4,
              group = "Isocronas Sector 4") %>% 
  
    addPolygons(data= isocronas15_sp %>% filter(cluster=="5"),
              color = ~pal(cluster),
              weight = 0.6,
              opacity = 0.7,
              fillColor = ~pal(cluster),
              fillOpacity = 0.4,
              group = "Isocronas Sector 5") %>% 
  
    addPolygons(data= isocronas15_sp %>% filter(cluster=="6"),
              color = ~pal(cluster),
              weight = 0.6,
              opacity = 0.7,
              fillColor = ~pal(cluster),
              fillOpacity = 0.4,
              group = "Isocronas Sector 6") %>% 

  addPolygons(data= sectores_contorno,
              color = "black",
              weight = 0.6,
              opacity = 0.7,
              fillColor = "white",
              fillOpacity = 0,
              group = "Sectores Proximos") %>% 
  
    addCircleMarkers(data=puntos_aleatorios_bm,
              fillColor = "black",
              weight = 0.5,
              color = "black",
              fillOpacity = 0.5,
              radius = 2,
              group = "Puntos Aleatorios BM") %>%

  addCircleMarkers(data=puntos_aleatorios_sp,
              fillColor = "black",
              weight = 0.5,
              color = "black",
              fillOpacity = 0.5,
              radius = 2,
              group = "Puntos Aleatorios SP")

mapa

transformar_todo_a_crs(22185)
```

<h2>
  ACCESIBILIDAD </br>
  <small class="text-muted"> |  Áreas accesibles en Transporte Público </small>
</h2>

Además de las zonas a las cuales la población puede acceder a pie, tengo en cuenta las que son accesible utilizando todos los medios de transporte público al alcance.
Para encontrar todos los medios de transporte a incluir, tomo las isocronas y las reduzco 150 metros en todo su contorno (equivalentes a 2 minutos a pie), ya que no tiene sentido utilizar aquellas paradas/estaciones/puntos de bicicletas de la ciudad que están en esa área, porque para ese momento, el viaje desde el punto ya habría durado 15 minutos, y es el límite superior que quiero conservar.
Además, debe tenerse en cuenta el tiempo promedio que lleva ir de una parada a otra, por lo que contar con menos implicaría no poder recorrer ni una parada desde el momento en el que se toma el colectivo por ejemplo.

El tiempo promedio que tarda un colectivo en recorrer una parada a otra en la Ciudad de Buenos Aires puede variar según diversos factores, como la línea específica, la hora del día y las condiciones del tráfico. Sin embargo, algunas estimaciones generales:

Velocidad promedio: En trayectos urbanos dentro de la ciudad, la velocidad promedio de los colectivos es de aproximadamente 10,5 km/h. Por ejemplo, un viaje entre Parque Centenario y Plaza de Mayo toma alrededor de 40 minutos en colectivo.

Distancia entre paradas: Las paradas suelen estar separadas por unos 400 metros en promedio, especialmente en corredores como el Metrobús Juan B. Justo.

Tiempo entre paradas: Dado lo anterior, el tiempo entre una parada y la siguiente suele oscilar entre 2 y 5 minutos, dependiendo del tráfico y la frecuencia del servicio.

Metrobús: En los corredores del Metrobús, que cuentan con carriles exclusivos, los tiempos de viaje pueden reducirse hasta en un 40%. 

Entonces, si tomo mínimo del tiempo estimado de una parada, 2 minutos, necesito reducir las isocronas a 13 minutos para seleccionar así los medios de transporte más alejados que se pueden alcanzar desde los puntos.
(Una persona promedio puede caminar entre 130 y 170 metros en 2 minutos en la ciudad, dependiendo del flujo peatonal, semáforos, y estado de las veredas.)



(https://www.infobae.com/tendencias/2016/12/12/como-se-viaja-en-transporte-publico-en-la-ciudad-de-buenos-aires/
https://www.clarin.com/ciudades/capital-gba-tarda-90-minutos-promedio-ir-volver-trabajo_0_Hkee2kFif.html?srsltid=AfmBOoovC3hiKDQGJMDZW-2lKp3s5LDfDqLUZcFnCsPbcLcvVbHwzUh6
https://buenosaires.gob.ar/sites/default/files/2023-04/Viajes_Transporte_P%C3%BAblico_202202%20con%20dise%C3%B1o%20actualizado.pdf
https://buenosaires.gob.ar/movilidad/metrobus/metrobus-juan-b-justo
https://www.buenosairesbus.com/seguimiento
https://transport.opendatasoft.com/explore/dataset/moovit-datos/table/
https://revistacolectibondi.com.ar/2024/12/12/cuanto-tiempo-pasamos-en-el-colectivo/
https://es.wikipedia.org/wiki/Metrob%C3%BAs_(Buenos_Aires))

Como OSMR(usado para calcular las isocronas) utiliza una medición de 83.33m/minuto, en vez de hacer nuevamente las isocronas a 13 minutos (proceso más costoso), las reduzco con un buffer a -166.66m.

<details><summary> Código </summary>
```{r, echo=FALSE, out.width='100%', fig.align='left', fig.height = 6}

#REDUZCO LAS ISOCRONAS EN 2 MINUTOS:
isocronas13_bm <- st_buffer(isocronas15_bm, dist = -166.66)%>% 
  st_transform(22185)

isocronas13_sp <- st_buffer(isocronas15_sp, dist = -166.66) %>% 
  st_transform(22185)

#INCORPORO LAS PARADAS DE COLECTIVOS (LO HAGO UNA VEZ Y DESPUÉS LLAMO DIRECTAMENTE LAS FILTRADAS)

#colectivos_paradas = st_read("https://cdn.buenosaires.gob.ar/datosabiertos/datasets/transporte-y-obras-publicas/colectivos-paradas/paradas-de-colectivo.geojson") %>% 
#  st_transform(22185)

#paradas_sp = st_join(colectivos_paradas, isocronas13_sp, join = st_within, left = FALSE)%>%
#  select(where(~ !all(is.na(.))))

#paradas_bm = st_join(colectivos_paradas, isocronas13_bm, join = st_within, left = FALSE)%>%
#  select(where(~ !all(is.na(.))))

#st_write(paradas_sp, "data/paradas_sp.geojson")
#st_write(paradas_bm, "data/paradas_bm.geojson")

paradas_bm = st_read("data/paradas_bm.geojson")

paradas_sp = st_read("data/paradas_sp.geojson")
  
  

rm(list = c("colectivos_paradas"), envir = .GlobalEnv)

```
</details>

```{r, echo=FALSE, out.width='100%', fig.align='left', fig.height = 6}

pal = colorFactor("Blues", domain = sectores_prox$cluster)

transformar_todo_a_crs(4326)

mapa =
leaflet(st_zm(sectores_prox)) %>%
  addTiles() %>%
  addProviderTiles(providers$CartoDB.Positron, group = "OSM",
                   options = providerTileOptions(minzoom = 1, maxzoom = 15)) %>%
  addProviderTiles(providers$Esri.WorldImagery, group = "Satelite") %>%
  addLayersControl(
    baseGroups = c("OSM","Satelite"), 
    overlayGroups = c("Isocronas Barrio Mugica","Barrio Mugica", "Puntos Aleatorios BM", "Isocronas Sector 1", "Isocronas Sector 2", "Isocronas Sector 3", "Isocronas Sector 4", "Isocronas Sector 5", "Isocronas Sector 6", "Sectores Proximos", "Puntos Aleatorios SP", "Paradas SP", "Paradas BM"))%>% 
  
  addPolygons(data= isocronas15_bm,
              color = "#a64d79",
              weight = 1,
              opacity = 0.7,
              fillColor = "#a64d79",
              fillOpacity = 0.4,
              group = "Isocronas Barrio Mugica") %>%
  

  addPolygons(data= b_mugica,
              color = "black",
              weight = 1,
              opacity = 0.7,
              fillColor = "white",
              fillOpacity = 0,
              group = "Barrio Mugica") %>%

  addPolygons(data= isocronas15_sp %>% filter(cluster=="1"),
              color = ~pal(cluster),
              weight = 0.6,
              opacity = 0.7,
              fillColor = ~pal(cluster),
              fillOpacity = 0.4,
              group = "Isocronas Sector 1") %>% 
  
    addPolygons(data= isocronas15_sp%>% filter(cluster=="2"),
              color = ~pal(cluster),
              weight = 0.6,
              opacity = 0.7,
              fillColor = ~pal(cluster),
              fillOpacity = 0.4,
              group = "Isocronas Sector 2") %>% 
  
    addPolygons(data= isocronas15_sp%>% filter(cluster=="3"),
              color = ~pal(cluster),
              weight = 0.6,
              opacity = 0.7,
              fillColor = ~pal(cluster),
              fillOpacity = 0.4,
              group = "Isocronas Sector 3") %>% 
  
    addPolygons(data= isocronas15_sp %>% filter(cluster=="4"),
              color = ~pal(cluster),
              weight = 0.6,
              opacity = 0.7,
              fillColor = ~pal(cluster),
              fillOpacity = 0.4,
              group = "Isocronas Sector 4") %>% 
  
    addPolygons(data= isocronas15_sp %>% filter(cluster=="5"),
              color = ~pal(cluster),
              weight = 0.6,
              opacity = 0.7,
              fillColor = ~pal(cluster),
              fillOpacity = 0.4,
              group = "Isocronas Sector 5") %>% 
  
    addPolygons(data= isocronas15_sp %>% filter(cluster=="6"),
              color = ~pal(cluster),
              weight = 0.6,
              opacity = 0.7,
              fillColor = ~pal(cluster),
              fillOpacity = 0.4,
              group = "Isocronas Sector 6") %>% 

  addPolygons(data= sectores_contorno,
              color = "black",
              weight = 0.6,
              opacity = 0.7,
              fillColor = "white",
              fillOpacity = 0,
              group = "Sectores Proximos") %>% 
  
    addCircleMarkers(data=puntos_aleatorios_bm,
              fillColor = "black",
              weight = 0.5,
              color = "black",
              fillOpacity = 0.5,
              radius = 2,
              group = "Puntos Aleatorios BM") %>%

  addCircleMarkers(data=puntos_aleatorios_sp,
              fillColor = "black",
              weight = 0.5,
              color = "black",
              fillOpacity = 0.5,
              radius = 2,
              group = "Puntos Aleatorios SP") %>% 
  
  addCircleMarkers(data=paradas_sp,
              fillColor = "red",
              weight = 0.5,
              color = "red",
              fillOpacity = 1,
              radius = 1,
              group = "Paradas SP") %>% 
  
    addCircleMarkers(data=paradas_bm,
              fillColor = "red",
              weight = 0.5,
              color = "red",
              fillOpacity = 1,
              radius = 1,
              group = "Paradas BM")

mapa

transformar_todo_a_crs(22185)
```

<details><summary> Código </summary>
```{r, echo=FALSE, out.width='100%', fig.align='left', fig.height = 6}
#MODIFICO LAS BD DE LOS PUNTOS DE ORIGEN Y LAS PARADAS PARA PODER TRABAJAR CON ELLAS EN CONJUNTO
puntos_aleatorios_bm = puntos_aleatorios_bm %>% 
  rename("id_origen"="fid",
         "geometry_puntos" = "geometry") %>% 
  select("id_origen", "geometry_puntos")%>% 
  mutate(id_origen = as.factor(id_origen))

puntos_aleatorios_sp = puntos_aleatorios_sp %>% 
  rename("id_origen"="id",
         "geometry_puntos" = "geometry")%>%
  select("id_origen", "geometry_puntos")%>% 
  mutate(id_origen = as.factor(id_origen))
  
paradas_bm = paradas_bm %>% 
  rename("id_origen"="id")%>% 
  mutate(id_origen = as.factor(id_origen))

paradas_sp = paradas_sp %>% 
  rename("id_origen"="id") %>% 
  mutate(id_origen = as.factor(id_origen))

# UNO AMBAS POR ID_ORIGEN Y CONVIERTO A SF CON 2 GEOMETRIAS
paradas_bm <- paradas_bm %>%
  left_join(puntos_aleatorios_bm %>% st_drop_geometry(), by = "id_origen") %>%
  mutate(geometry_puntos = puntos_aleatorios_bm$geometry_puntos[match(id_origen, puntos_aleatorios_bm$id_origen)])

paradas_bm = st_sf(paradas_bm, sf_column_name = "geometry")

# UNO AMBAS POR ID_ORIGEN Y CONVIERTO A SF CON 2 GEOMETRIAS
paradas_sp = paradas_sp %>%
  left_join(puntos_aleatorios_sp %>% st_drop_geometry(), by = "id_origen") %>%
  mutate(geometry_puntos = puntos_aleatorios_sp$geometry_puntos[match(id_origen, puntos_aleatorios_sp$id_origen)])

paradas_sp = st_sf(paradas_sp, sf_column_name = "geometry")

#CALCULO LAS DISTANCIAS ENTRE ORIGEN (geometry_puntos QUE ES EL PUNTO ALEATORIO) Y EL DESTINO (GEOMETRY QUE ES EL PUNTO DE LA PARADA). DESPUES MIDO ESO EN TIEMPO Y CALCULO EL TIEMPO QUE QUEDA PARA QUE EL VIAJE SEA DE 15M
paradas_bm = paradas_bm %>% 
  mutate(hasta_distancia = st_distance(geometry, geometry_puntos, by_element = TRUE),
         hasta_tiempo = as.numeric(hasta_distancia) / 83.33,
         desde_tiempo = 15-hasta_tiempo)

paradas_sp = paradas_sp %>% 
  mutate(hasta_distancia = st_distance(geometry, geometry_puntos, by_element = TRUE),
         hasta_tiempo = as.numeric(hasta_distancia) / 83.33,
         desde_tiempo = 15-hasta_tiempo)

#INCORPORO LAS RUTAS DE LOS COLECTIVOS - ESTA PARTE TAMBIEN LA HAGO UNA SOLA VEZ
#recorridos_colectivos = st_read("https://cdn.buenosaires.gob.ar/datosabiertos/datasets/transporte-y-obras-publicas/colectivos-recorridos/recorrido-colectivos.geojson") %>% 
#  st_transform(22185) %>% 
#  mutate(linea_sentido = paste0(linea,if_else(sentido == "IDA","I","V")))

#HAGO LISTAS DE TODOS LOS COLECTIVOS QUE PASAN POR CADA PARADA Y LOS DEFINO CON EL MISMO FORMATO QUE LOS DEFINI EN LA BASE DE RECORRIDOS
paradas_sp = paradas_sp %>%
  mutate(across(c(L1, L2, L3, L4), ~ sprintf("%03d", as.numeric(.))),
         linea_sentido = pmap(
    list(L1, l1_sen, L2, l2_sen, L3, l3_sen, L4, l4_sen),
    ~ compact(c(paste0(..1, ..2), paste0(..3, ..4), paste0(..5, ..6), paste0(..7, ..8)))
  ))

paradas_bm <- paradas_bm %>%
  mutate(across(c(L1, L2, L3), ~ sprintf("%03d", as.numeric(.))),
         linea_sentido = pmap(
    list(L1, l1_sen, L2, l2_sen, L3, l3_sen),
    ~ compact(c(paste0(..1, ..2), paste0(..3, ..4), paste0(..5, ..6)))
  ))


# ARMO UNA LISTA UNICA CON TODAS LAS LINEAS_SENTIDO QUE PASAN POR LAS PARADAS SELECCIONADAS Y FILTRO LOS RECORRIDOS SEGUN SI PERTENECEN A ESA LISTA
#lineas_sp <- unique(unlist(paradas_sp$linea_sentido))

#recorridos_sp <- recorridos_colectivos %>%
#  filter(linea_sentido %in% lineas_sp)

#lineas_bm <- unique(unlist(paradas_bm$linea_sentido))

#recorridos_bm <- recorridos_colectivos %>%
#  filter(linea_sentido %in% lineas_bm)

#st_write(recorridos_sp, "data/recorridos_sp.geojson")

#st_write(recorridos_bm, "data/recorridos_bm.geojson")

recorridos_sp = st_read("data/recorridos_sp.geojson")

recorridos_bm = st_read("data/recorridos_bm.geojson")
```
</details>

Imagen 7. Recorridos enteros de los colectivos que pasan por las paradas seleccionadas. 
Cada recorrido tiene una etiqueta que expresa la línea, recorrido y sentido del mismo.

```{r, echo=FALSE, out.width='100%', fig.align='left', fig.height = 6}

pal = colorFactor("Blues", domain = sectores_prox$cluster)

transformar_todo_a_crs(4326)

mapa =
leaflet(st_zm(sectores_prox)) %>%
  addTiles() %>%
  addProviderTiles(providers$CartoDB.Positron, group = "OSM",
                   options = providerTileOptions(minzoom = 1, maxzoom = 15)) %>%
  addProviderTiles(providers$Esri.WorldImagery, group = "Satelite") %>%
  addLayersControl(
    baseGroups = c("OSM","Satelite"), 
    overlayGroups = c("Isocronas Barrio Mugica","Barrio Mugica", "Puntos Aleatorios BM", "Isocronas Sector 1", "Isocronas Sector 2", "Isocronas Sector 3", "Isocronas Sector 4", "Isocronas Sector 5", "Isocronas Sector 6", "Sectores Proximos", "Puntos Aleatorios SP", "Recorridos SP", "Recorridos BM", "Paradas SP", "Paradas BM"))%>% 
  
  addPolygons(data= isocronas15_bm,
              color = "#a64d79",
              weight = 1,
              opacity = 0.7,
              fillColor = "#a64d79",
              fillOpacity = 0.4,
              group = "Isocronas Barrio Mugica") %>%
  

  addPolygons(data= b_mugica,
              color = "black",
              weight = 1,
              opacity = 0.7,
              fillColor = "white",
              fillOpacity = 0,
              group = "Barrio Mugica") %>%

  addPolygons(data= isocronas15_sp %>% filter(cluster=="1"),
              color = ~pal(cluster),
              weight = 0.6,
              opacity = 0.7,
              fillColor = ~pal(cluster),
              fillOpacity = 0.4,
              group = "Isocronas Sector 1") %>% 
  
    addPolygons(data= isocronas15_sp%>% filter(cluster=="2"),
              color = ~pal(cluster),
              weight = 0.6,
              opacity = 0.7,
              fillColor = ~pal(cluster),
              fillOpacity = 0.4,
              group = "Isocronas Sector 2") %>% 
  
    addPolygons(data= isocronas15_sp%>% filter(cluster=="3"),
              color = ~pal(cluster),
              weight = 0.6,
              opacity = 0.7,
              fillColor = ~pal(cluster),
              fillOpacity = 0.4,
              group = "Isocronas Sector 3") %>% 
  
    addPolygons(data= isocronas15_sp %>% filter(cluster=="4"),
              color = ~pal(cluster),
              weight = 0.6,
              opacity = 0.7,
              fillColor = ~pal(cluster),
              fillOpacity = 0.4,
              group = "Isocronas Sector 4") %>% 
  
    addPolygons(data= isocronas15_sp %>% filter(cluster=="5"),
              color = ~pal(cluster),
              weight = 0.6,
              opacity = 0.7,
              fillColor = ~pal(cluster),
              fillOpacity = 0.4,
              group = "Isocronas Sector 5") %>% 
  
    addPolygons(data= isocronas15_sp %>% filter(cluster=="6"),
              color = ~pal(cluster),
              weight = 0.6,
              opacity = 0.7,
              fillColor = ~pal(cluster),
              fillOpacity = 0.4,
              group = "Isocronas Sector 6") %>% 

  addPolygons(data= sectores_contorno,
              color = "black",
              weight = 0.6,
              opacity = 0.7,
              fillColor = "white",
              fillOpacity = 0,
              group = "Sectores Proximos") %>% 
  
    addCircleMarkers(data=puntos_aleatorios_bm,
              fillColor = "black",
              weight = 0.5,
              color = "black",
              fillOpacity = 0.5,
              radius = 2,
              group = "Puntos Aleatorios BM") %>%

  addCircleMarkers(data=puntos_aleatorios_sp,
              fillColor = "black",
              weight = 0.5,
              color = "black",
              fillOpacity = 0.5,
              radius = 2,
              group = "Puntos Aleatorios SP") %>% 
  
  addCircleMarkers(data=paradas_sp,
              fillColor = "white",
              weight = 0.5,
              color = "white",
              fillOpacity = 0.5,
              radius = 2,
              group = "Paradas SP") %>%
  
    addCircleMarkers(data=paradas_bm,
              fillColor = "white",
              weight = 0.5,
              color = "white",
              fillOpacity = 0.5,
              radius = 2,
              group = "Paradas BM") %>%
  
  
  addPolylines(data = recorridos_sp,
             color = "red",
             weight = 1,
             opacity = 0.5,
             popup = ~paste("<strong> LINEA: </strong>", linea,"<br><strong>RECORRIDO:</strong>", recorrido,"<br><strong>SENTIDO:</strong>", sentido),
             group = "Recorridos SP") %>%

  addPolylines(data = recorridos_bm,
             color = "red",
             weight = 1,
             opacity = 0.5,
             popup = ~paste("<strong> LINEA: </strong>", linea,"<br><strong>RECORRIDO:</strong>", recorrido,"<br><strong>SENTIDO:</strong>", sentido),
             group = "Recorridos BM")

mapa

transformar_todo_a_crs(22185)
```


<details><summary> Código inútil-arreglar </summary>
---------------------------------------------------------------------------------------------------------------

# Rename geometry column and keep it
recorridos_bm <- recorridos_bm %>%
  rename(geometry_recorrido = geometry)

recorridos_bm_df <- st_drop_geometry(recorridos_bm)

# Set geometry column name in paradas_bm
names(paradas_bm)[names(paradas_bm) == "geometry"] <- "geometry_parada"
st_geometry(paradas_bm) <- "geometry_parada"

# Clean and prepare paradas
paradas_desde_bm <- paradas_bm %>%
  unnest(linea_sentido) %>%
  filter(linea_sentido != " NANA") %>%
  select(fid, id_origen, geometry_parada, geometry_puntos, hasta_distancia, hasta_tiempo, desde_tiempo, linea_sentido)

# Ensure geometry_parada is a column (not active geometry)
paradas_desde_bm <- paradas_desde_bm %>%
  mutate(geometry_parada = st_geometry(.))

# Join safely
recorridos_desde_bm <- paradas_desde_bm %>%
  left_join(
    recorridos_bm_df %>% select(linea_sentido, geometry_recorrido),
    by = "linea_sentido"
  )

# Rebuild sf with geometry_parada as active geometry
recorridos_desde_bm <- st_as_sf(recorridos_desde_bm, sf_column_name = "geometry_parada")



#Calculo en m la distancia que se puede recorrer con el tiempo disponible que queda del viaje de 15m desde la parada a la que se llega en adelante:
##recorridos_desde_bm = recorridos_desde_bm %>% 
##  mutate(desde_distancia = desde_tiempo*250) #Teniendo en cuenta que la velocidad efectiva promedio del servicio contando paradas son 15km/m



# Función para proyectar el punto sobre la línea
proyectar_punto_en_linea <- function(geom_linea, geom_punto) {
  nearest_line <- st_nearest_points(geom_punto, geom_linea)
  points <- st_cast(nearest_line, "POINT")
  
  if (length(points) != 2) {
    warning("Projection failed.")
    return(NA)
  }

  projected_point <- points[2]

  # Set CRS explicitly
  projected_point <- st_set_crs(projected_point, st_crs(geom_linea))

  
  return(projected_point)
}

cortar_linea_desde_punto <- function(geom_linea, geom_punto, dist_max_m) {
  if (st_crs(geom_linea) != st_crs(geom_punto)) {
    print(st_crs(geom_linea))
    print(st_crs(geom_punto))
    stop("CRS mismatch between line and point")
  }

  # Project the point onto the line
  punto_proyectado <- proyectar_punto_en_linea(geom_linea, geom_punto)

  # Cut the line at the projected point
  cortar_linea_raw <- tryCatch(
    lwgeom::st_split(geom_linea, punto_proyectado),
    error = function(e) return(NA)
  )

  if (is.na(cortar_linea_raw)) return(NA)

  cortar_linea <- st_collection_extract(cortar_linea_raw, "LINESTRING")

  if (length(cortar_linea) < 2) return(NA)

  dists <- st_distance(st_startpoint(cortar_linea), punto_proyectado)
  segmento_proximo <- cortar_linea[[which.min(as.numeric(dists))]]

  largo_total <- as.numeric(st_length(segmento_proximo))

  if (dist_max_m >= largo_total) {
    return(segmento_proximo)
  }

  corte_punto <- st_line_sample(segmento_proximo, sample = dist_max_m / largo_total)

  corte_final_raw <- tryCatch(
    lwgeom::st_split(segmento_proximo, corte_punto),
    error = function(e) return(NA)
  )

  if (is.na(corte_final_raw)) return(NA)

  corte_final <- st_collection_extract(corte_final_raw, "LINESTRING")

  return(corte_final[[1]])
}


# Ahora proyectar y cortar
recorridos_desde_bm <- recorridos_desde_bm %>%
  rowwise() %>%
  mutate(
    geometry_parada_proyectada = list(proyectar_punto_en_linea(geometry_recorrido, geometry_parada)),
    recorrido_desde_parada = list(cortar_linea_desde_punto(geometry_recorrido, geometry_parada_proyectada, desde_distancia))
  ) %>%
  ungroup()

-------------------------------------------------------------------------------------------------------

</details>

<h2>
  LOCALES COMERCIALES </br>
  <small class="text-muted"> |  Dentro de los polígonos </small>
</h2>

Comercios dentro del Barrio Mugica

<details><summary> Código </summary>
```{r, echo=FALSE, out.width='100%', fig.align='left', fig.height = 6}
#VEO QUE CAPAS TENGO EN INFORMACION TERRITORIAL (GUARDAR SOLO LO OTRO DESPUÉS Y NO LLAMAR TODO!!!!!!!!!!!!!!!!!!!!!!)
print(st_layers("data/informacion_territorial.gpkg"))

#FILTRO LOS QUE SON ALMACENES:
comercios1_bm = st_read("data/informacion_territorial.gpkg", layer = "comercios") %>% 
  filter(Tipo == "Comercio", 
         Rubro %in% "ALMACÉN") %>% 
  st_transform(22185)

#IMPORTO LOS COMERCIOS MAPEADOS DE CABA
comercios_caba = st_read("data/meu_tesis_supermercados_caba.kml") %>% 
  st_transform(22185)%>% 
  st_make_valid() %>% 
  st_zm()

#FILTRO LOS COMERCIOS DE CABA PARA QUEDARME CON LOS QUE CAEN EN LAS ISOCRONAS DEL BM
comercios2_bm = st_filter(comercios_caba, isocronas15_bm) %>% 
  rename(geom = geometry,
         Observaciones = Name) %>% 
  mutate(Rubro = "Supermercado",
         Tipo = "Comercio",
         Subrubro = "Kiosco, Almacen y alimentos") %>% 
  select(-Description)

comercios_bm = bind_rows(comercios1_bm, comercios2_bm)

rm(comercios1_bm, comercios2_bm)
```
</details>

```{r, echo=FALSE, out.width='100%', fig.align='left', fig.height = 6}

pal = colorFactor("Blues", domain = sectores_prox$cluster)

transformar_todo_a_crs(4326)

mapa =
leaflet(st_zm(sectores_prox)) %>%
  addTiles() %>%
  addProviderTiles(providers$CartoDB.Positron, group = "OSM",
                   options = providerTileOptions(minzoom = 1, maxzoom = 15)) %>%
  addProviderTiles(providers$Esri.WorldImagery, group = "Satelite") %>%
  addLayersControl(
    baseGroups = c("OSM","Satelite"), 
    overlayGroups = c("Isocronas Barrio Mugica","Barrio Mugica", "Puntos Aleatorios BM", "Comercios BM"))%>% 
  
  addPolygons(data= isocronas15_bm,
              color = "#a64d79",
              weight = 1,
              opacity = 0.7,
              fillColor = "#a64d79",
              fillOpacity = 0.4,
              group = "Isocronas Barrio Mugica") %>%
  

  addPolygons(data= b_mugica,
              color = "black",
              weight = 1,
              opacity = 0.7,
              fillColor = "white",
              fillOpacity = 0,
              group = "Barrio Mugica") %>%
  
      addCircleMarkers(data=puntos_aleatorios_bm,
              fillColor = "black",
              weight = 0.5,
              color = "black",
              fillOpacity = 0.5,
              radius = 2,
              group = "Puntos Aleatorios BM") %>%

  
  addCircleMarkers(data=comercios_bm,
              fillColor = "#ffd966",
              weight = 0.5,
              color = "#ffd966",
              fillOpacity = 0.8,
              radius = 2,
              popup = ~paste("<strong> RUBRO: </strong>", Rubro,"<br><strong>SECTOR:</strong>", Sector,"<br><strong>DIRECCIÓN:</strong>", Calle, " ", Altura),
              group = "Comercios BM") 
  

mapa

transformar_todo_a_crs(22185)
```


Comercios en los sectores formales próximos

<details><summary> Código inútil-arreglar </summary>
```{r, echo=FALSE, out.width='100%', fig.align='left', fig.height = 6}
#FILTRO LOS COMERCIOS DE CABA PARA QUEDARME CON LOS QUE CAEN EN LAS ISOCRONAS DE LOS SP
comercios_sp = st_filter(comercios_caba, isocronas15_sp)
```
</details>

```{r, echo=FALSE, out.width='100%', fig.align='left', fig.height = 6}

pal = colorFactor("Blues", domain = sectores_prox$cluster)

transformar_todo_a_crs(4326)

mapa =
leaflet(st_zm(sectores_prox)) %>%
  addTiles() %>%
  addProviderTiles(providers$CartoDB.Positron, group = "OSM",
                   options = providerTileOptions(minzoom = 1, maxzoom = 15)) %>%
  addProviderTiles(providers$Esri.WorldImagery, group = "Satelite") %>%
  addLayersControl(
    baseGroups = c("OSM","Satelite"), 
    overlayGroups = c("Barrio Mugica", "Isocronas Sector 1", "Isocronas Sector 2", "Isocronas Sector 3", "Isocronas Sector 4", "Isocronas Sector 5", "Isocronas Sector 6", "Sectores Proximos", "Puntos Aleatorios SP", "Comercios SP"))%>% 
  


  addPolygons(data= b_mugica,
              color = "black",
              weight = 1,
              opacity = 0.7,
              fillColor = "white",
              fillOpacity = 0,
              group = "Barrio Mugica") %>%

  addPolygons(data= isocronas15_sp %>% filter(cluster=="1"),
              color = ~pal(cluster),
              weight = 0.6,
              opacity = 0.7,
              fillColor = ~pal(cluster),
              fillOpacity = 0.4,
              group = "Isocronas Sector 1") %>% 
  
    addPolygons(data= isocronas15_sp%>% filter(cluster=="2"),
              color = ~pal(cluster),
              weight = 0.6,
              opacity = 0.7,
              fillColor = ~pal(cluster),
              fillOpacity = 0.4,
              group = "Isocronas Sector 2") %>% 
  
    addPolygons(data= isocronas15_sp%>% filter(cluster=="3"),
              color = ~pal(cluster),
              weight = 0.6,
              opacity = 0.7,
              fillColor = ~pal(cluster),
              fillOpacity = 0.4,
              group = "Isocronas Sector 3") %>% 
  
    addPolygons(data= isocronas15_sp %>% filter(cluster=="4"),
              color = ~pal(cluster),
              weight = 0.6,
              opacity = 0.7,
              fillColor = ~pal(cluster),
              fillOpacity = 0.4,
              group = "Isocronas Sector 4") %>% 
  
    addPolygons(data= isocronas15_sp %>% filter(cluster=="5"),
              color = ~pal(cluster),
              weight = 0.6,
              opacity = 0.7,
              fillColor = ~pal(cluster),
              fillOpacity = 0.4,
              group = "Isocronas Sector 5") %>% 
  
    addPolygons(data= isocronas15_sp %>% filter(cluster=="6"),
              color = ~pal(cluster),
              weight = 0.6,
              opacity = 0.7,
              fillColor = ~pal(cluster),
              fillOpacity = 0.4,
              group = "Isocronas Sector 6") %>% 

  addPolygons(data= sectores_contorno,
              color = "black",
              weight = 0.6,
              opacity = 0.7,
              fillColor = "white",
              fillOpacity = 0,
              group = "Sectores Proximos") %>% 
  

  addCircleMarkers(data=puntos_aleatorios_sp,
              fillColor = "black",
              weight = 0.5,
              color = "black",
              fillOpacity = 0.5,
              radius = 2,
              group = "Puntos Aleatorios SP") %>% 
  

  addCircleMarkers(data = comercios_sp,
              fillColor = "#f6b26b",
              weight = 0.5,
              color = "#f6b26b",
              fillOpacity = 1,
              radius = 2,
              group = "Comercios SP")

mapa

transformar_todo_a_crs(22185)
```

<h2>
  IRRIGACIÓN </br>
  <small class="text-muted"> |  Calles comprendidas en los sectores y accesos </small>
</h2>

Intersectando el callejero con los polígonos del Barrio Mugica y de los sectores próximos puedo calcular la irrigación vial al polígono.

<details><summary> Código inútil-arreglar </summary>
```{r, echo=FALSE, out.width='100%', fig.align='left', fig.height = 6}
#IMPORTO EL CALLEJERO:
callejero = st_read("data/calles.shp") %>% 
  st_transform(22185)


#GENERO PUNTOS EN LAS INTERSECCIONES DE LAS CALLES CON LOS POLIGONOS DE LOS SECTORES PARA CALCULAR ACCESIBILIDAD

# This gives you actual POINT geometries where the lines intersect polygon boundaries
interseccion_callejero_bm = st_intersection(
  st_cast(callejero, "LINESTRING"),
  st_boundary(b_mugica) %>% 
    st_transform(22185)) %>%
  filter(st_geometry_type(.) == "POINT")  # ensures only POINT geometries

interseccion_callejero_sp <- st_intersection(
  st_cast(callejero, "LINESTRING"),
  st_boundary(sectores_contorno) %>% 
    st_transform(22185)) %>%
  filter(st_geometry_type(.) == "POINT")  # ensures only POINT geometries


# Then count per line if needed
n_interseccion_callejero_bm = interseccion_callejero_bm %>%
  st_drop_geometry() %>%
  count()

n_interseccion_callejero_sp <- interseccion_callejero_sp %>%
  st_drop_geometry() %>%
  group_by(cluster) %>%
  summarise(n_intersecciones = n())


```
</details>


```{r, echo=FALSE, out.width='100%', fig.align='left', fig.height = 6}

pal = colorFactor("Blues", domain = sectores_prox$cluster)

transformar_todo_a_crs(4326)

mapa =
leaflet(st_zm(sectores_prox)) %>%
  addTiles() %>%
  addProviderTiles(providers$CartoDB.Positron, group = "OSM",
                   options = providerTileOptions(minzoom = 1, maxzoom = 15)) %>%
  addProviderTiles(providers$Esri.WorldImagery, group = "Satelite") %>%
  addLayersControl(
    baseGroups = c("OSM","Satelite"), 
    overlayGroups = c("Barrio Mugica","Accesos BM", "Sector Próximo 1", "Accesos SP 1", "Sector Próximo 2", "Accesos SP 2", "Sector Próximo 3", "Accesos SP 3", "Sector Próximo 4", "Accesos SP 4", "Sector Próximo 5", "Accesos SP 5", "Sector Próximo 6", "Accesos SP 6"))%>% 
  


  addPolygons(data= b_mugica,
              color = "black",
              weight = 1,
              opacity = 0.7,
              fillColor = "white",
              fillOpacity = 0,
              group = "Barrio Mugica") %>%
  
   addCircleMarkers(data = interseccion_callejero_bm,
              fillColor = "#f6b26b",
              weight = 0.5,
              color = "#f6b26b",
              fillOpacity = 1,
              radius = 2,
              group = "Accesos BM") %>% 
  

      addPolygons(data= sectores_contorno %>% filter(cluster=="1"),
              color = "black",
              weight = 1,
              opacity = 0.7,
              fillColor = "white",
              fillOpacity = 0,
              group = "Sector Próximo 1") %>% 
  

  addCircleMarkers(data = interseccion_callejero_sp%>% filter(cluster=="1"),
              fillColor = "#f6b26b",
              weight = 0.5,
              color = "#f6b26b",
              fillOpacity = 1,
              radius = 2,
              group = "Accesos SP 1") %>% 
  
  
  addPolygons(data= sectores_contorno %>% filter(cluster=="2"),
              color = "black",
              weight = 1,
              opacity = 0.7,
              fillColor = "white",
              fillOpacity = 0,
              group = "Sector Próximo 2") %>% 
  

  addCircleMarkers(data = interseccion_callejero_sp%>% filter(cluster=="2"),
              fillColor = "#f6b26b",
              weight = 0.5,
              color = "#f6b26b",
              fillOpacity = 1,
              radius = 2,
              group = "Accesos SP 2") %>% 
  
  addPolygons(data= sectores_contorno %>% filter(cluster=="3"),
              color = "black",
              weight = 1,
              opacity = 0.7,
              fillColor = "white",
              fillOpacity = 0,
              group = "Sector Próximo 3") %>% 
  

  addCircleMarkers(data = interseccion_callejero_sp%>% filter(cluster=="3"),
              fillColor = "#f6b26b",
              weight = 0.5,
              color = "#f6b26b",
              fillOpacity = 1,
              radius = 2,
              group = "Accesos SP 3") %>% 
  
  addPolygons(data= sectores_contorno %>% filter(cluster=="4"),
              color = "black",
              weight = 1,
              opacity = 0.7,
              fillColor = "white",
              fillOpacity = 0,
              group = "Sector Próximo 4") %>% 
  

  addCircleMarkers(data = interseccion_callejero_sp%>% filter(cluster=="4"),
              fillColor = "#f6b26b",
              weight = 0.5,
              color = "#f6b26b",
              fillOpacity = 1,
              radius = 2,
              group = "Accesos SP 4") %>% 
  
  addPolygons(data= sectores_contorno %>% filter(cluster=="5"),
              color = "black",
              weight = 1,
              opacity = 0.7,
              fillColor = "white",
              fillOpacity = 0,
              group = "Sector Próximo 5") %>% 
  

  addCircleMarkers(data = interseccion_callejero_sp%>% filter(cluster=="5"),
              fillColor = "#f6b26b",
              weight = 0.5,
              color = "#f6b26b",
              fillOpacity = 1,
              radius = 2,
              group = "Accesos SP 5") %>% 
  
  addPolygons(data= sectores_contorno %>% filter(cluster=="6"),
              color = "black",
              weight = 1,
              opacity = 0.7,
              fillColor = "white",
              fillOpacity = 0,
              group = "Sector Próximo 6") %>% 
  

  addCircleMarkers(data = interseccion_callejero_sp%>% filter(cluster=="6"),
              fillColor = "#f6b26b",
              weight = 0.5,
              color = "#f6b26b",
              fillOpacity = 1,
              radius = 2,
              group = "Accesos SP 6")

mapa

transformar_todo_a_crs(22185)
```


<details><summary> Código </summary>
```{r, echo=FALSE, out.width='100%', fig.align='left', fig.height = 6}
n_interseccion_callejero_bm = n_interseccion_callejero_bm %>% 
  mutate(sector = "Barrio Mugica",
         cluster = 0) %>% 
  rename(n_intersecciones = n)

n_interseccion_callejero_sp = n_interseccion_callejero_sp %>% 
  mutate(sector = paste0("Sector Proximo ", cluster))

intersecciones_tabla = bind_rows(n_interseccion_callejero_sp, n_interseccion_callejero_bm) 
```
</details>

```{r, echo=FALSE, out.width='100%', fig.align='left', fig.height = 6}
tabla =
datatable(intersecciones_tabla%>% 
            select(sector, n_intersecciones), 
  style = 'bootstrap', 
  class = 'cell-border stripe',
  options = list(
    searching = FALSE,
    rownames = FALSE,
    pageLength = 10,
    dom = 't',
    scrollY = '300px',
    language = list(zeroRecords = "No existen datos para los requerimientos seleccionados"),
    columnDefs = list(
      list(targets = 0, visible = FALSE), # hide column 0
      list(targets = c(1,2), width = '150px', className = 'dt-left'))
    )
  )

tabla

```



Avenida:
Calee:
Pasaje:
Pasillo: Ancho variable  de 2 m a 1,35 m.  No es calle oficial por ley 6129. 

<details><summary> Código </summary>
```{r, echo=FALSE, out.width='100%', fig.align='left', fig.height = 6}

#FILTRO LOS QUE SON ALMACENES:
callejero_bm = st_read("data/informacion_territorial.gpkg", layer = "calles") %>% 
  st_transform(22185) %>% 
  filter(!is.na(NOMBRE)) %>% 
  mutate(tipo_c = ifelse(grepl("^Calle ", NOMBRE), "CALLE", "PASAJE"),
         longitud_calle = length(geom)) %>% 
  rename(geometry = geom) %>% 
  group_by(tipo_c) %>% 
  summarise(longitud_tot = sum(longitud_calle),
            .groups = "drop") %>%
  mutate(tipo_ratio = longitud_tot / sum(longitud_tot),
         tipo_ratio = round(tipo_ratio,2),
         barrio = "Barrio Mugica",
         longitud_tot = longitud_tot)
  

#TIPO/ANCHO DE CALLES EN ST
callejero_sp = st_intersection(callejero, sectores_contorno) %>% 
  mutate(tipo_c = as.factor(tipo_c),
         longitud_calle = length(geometry)) %>% 
  group_by(cluster, tipo_c) %>% 
  summarise(n_tipo = n(),
            longitud_tot = sum(longitud_calle),
            .groups = "drop") %>%
  group_by(cluster) %>%
  mutate(tipo_ratio = longitud_tot / sum(longitud_tot),
         tipo_ratio = round(tipo_ratio,2),
         barrio = paste0("Sector Proximo ", cluster),
         longitud_tot = longitud_tot) %>%
  ungroup()

tipo_calles = bind_rows(callejero_sp, callejero_bm) 

```
</details>

```{r, echo=FALSE, out.width='100%', fig.align='left', fig.height = 6}
tabla =
datatable(tipo_calles%>% 
            select(barrio, tipo_c, longitud_tot, tipo_ratio) %>% 
            st_drop_geometry(), 
  style = 'bootstrap', 
  class = 'cell-border stripe',
  options = list(
    searching = FALSE,
    rownames = FALSE,
    pageLength = nrow(tipo_calles),   # ← show all rows
    dom = 't',                         # ← no search, no pagination, no length menu
    scrollY = FALSE,
    language = list(zeroRecords = "No existen datos para los requerimientos seleccionados"),
    columnDefs = list(
      list(targets = 0, visible = FALSE), # hide column 0
      list(targets = c(1:4), width = '150px', className = 'dt-left'))
    )
  )

tabla

```

<details><summary> Código </summary>
```{r, echo=FALSE, out.width='100%', fig.align='left', fig.height = 6}



```
</details>

ggplot(b_buffer) +
  geom_sf()
